!!!!!!!!!!!!!!!!!!!!!!!!!!!!!!!!!!!!!!!!!!!!!!!!!!!!!!!!!!!!!!!!!!!!!!!!!!!!!!!

Multichar_Symbols

%<n%>                                    ! Sustantivo
%<v%>                                    ! Verbo
%<adj%>                                  ! Adjetivo
%<det%>                                  ! Determinante
%<num%>                                  ! Número
%<prn%>                                  ! Pronombre
%<adv%>                                  ! Adverbio
%<np%>                                   ! Nombre propio
%<cnjsub%>                               ! Coordinación subordinada

%<pr%>                                   ! Preposición

%<tv%>                                   ! Transitivo
%<tv2%>                                  ! Bitransitivo
%<iv%>                                   ! Intransitivo

%<pl%>                                   ! Plural
%<sg%>                                   ! Singular

%<abs%>                                  ! Absolutivo

%<loc%>                                  ! Locativo

%<top%>                                  ! Topónimo

%<pro%>                                  ! Pronombre proclítico
%<pers%>                                 ! Personal, forma larga

%<dim%>                                  ! Diminutivo

%<hon%>                                  ! Honorifico

%<barb%>                                 ! Barbarismo (español)


%<pres%>   ! tiempo presente
%<pret%>   ! pretérito
%<perf%>   ! perfectivo
%<impf%>   ! imperfectivo
%<fut%>    ! futuro
%<plu%>    ! pluscuamperfecto
%<opt%>    ! optativo
%<pst%>    ! pasado
%<dur%>    ! aspecto durativo

%<p1%>
%<p2%>
%<p3%>

%<px1sg%>                                ! Posesivo (1ra singular)
%<px2sg%>
%<px3sg%>
%<px1pl%>
%<px2pl%>
%<px3pl%>

%<s_sg1%>                                ! Marcador de sujeto (1ra singular)
%<s_sg2%>                                ! Marcador de sujeto (2da singular)
%<s_sg3%>
%<s_pl1%>
%<s_pl2%>
%<s_pl3%>

%<o_sg1%>                               ! Marcador de objeto directo (1ra singular)
%<o_sg2%>                               ! Marcador de objeto directo (2da singular)
%<o_sg3%>
%<o_pl1%>
%<o_pl2%>
%<o_pl3%>

%<i_sg1%>                               ! Marcador de objeto indirecto (1ra singular)
%<i_sg2%>                               ! Marcador de objeto indirecto (2da singular)
%<i_sg3%>
%<i_pl1%>
%<i_pl2%>
%<i_pl3%>

%<o_aa3%>
%<o_nn3%>

%<ven%>                           ! direccional hacia el locutor

%<afirm%>
%<ant%>
%<appl%>
%<aux%>
%<cfact%>
%<cni%>
%<cm%>
%<cnjcoo%>
%<f%>
%<guio%>
%<ij%>
%<lpar%>
%<lquest%>
%<lquot%>
%<m%>
%<neg%>
%<o_sg3_om%>
%<part%>
%<refl%>
%<rel%>
%<rpar%>
%<rquot%>
%<bien%>
%<juntos%>
%<completamente%>

%<sent%>                                 ! Final de frase

%{o%}                                    ! o 
%{i%}                                    ! i / 0
%{e%}                                    ! e / 0
%{h%}                                    ! h / u
%{u%}                                    ! u / h
%{H%}
%{m%}                                    ! m / n
%{q%}
%{c%}
%{s%}                                    ! para plural español
%{z%}                                    ! z/c
%{e%}
%{%@%}                                   ! para terminaciones -o y -a en sustantivos y/o adjetivos

%>                                       ! Frontera de morfema

@P.Px.Sg@                                ! Posesivo singular
@R.Px.Sg@
@P.Px.Pl@                                ! Posesivo plural
@R.Px.Pl@
@D.Px@                                   ! Ninguna posesión
@R.Px@
@P.Sa.Sg@                                ! Sujeto singular
@R.Sa.Sg@
@P.Sa.Pl@                                ! Sujeto plural
@R.Sa.Pl@
@P.Sa.2@                                 ! Sujeto es 2da persona (necesario para el honorífico)
@R.Sa.2@
@P.Sa.3@
@D.Sa.3@
@D.Sa@                                   ! Ningún sujeto
@D.Sa.Pl@ 
@D.Sa.Sg@

@P.DOBJ.FILLED@
@D.DOBJ@

@P.PST.ON@                          ! tiempo pasado
@R.PST@
@D.PST@

@U.APPL.ON@

@P.Opt.ON@
@R.Opt@
@D.Opt@
!!!!!!!!!!!!!!!!!!!!!!!!!!!!!!!!!!!!!!!!!!!!!!!!!!!!!!!!!!!!!!!!!!!!!!!!!!!!!!!

LEXICON Root

NominalSubject ;
Miscellaneous ; 
Pronombres ;
Determinantes ;
Numerales ; 
Propios ;
Adverbios ;
Preposiciones ;
Puntuación ;
Interjecciones ; 
Verb ;
! Digits ;

!!!!!!!!!!!!!!!!!!!!!!!!!!!!!!!!!!!!!!!!!!!!!!!!!!!!!!!!!!!!!!!!!!!!!!!!!!!!!!!


!
! Verbs
!
LEXICON Verb
@P.PST.ON@:@P.PST.ON@o%>                             VerbalSubject ;
@P.PST.ON@ya%<adv%>+:@P.PST.ON@y%>o%>                VerbalSubject ; ! "ya+past"
                                                     VerbalSubject ;

@P.PST.ON@:@P.PST.ON@o%>                             ZV-Stem ;
@P.PST.ON@ya%<adv%>+:@P.PST.ON@y%>o%>                ZV-Stem ; ! "ya+past"
                                                     ZV-Stem ;

LEXICON VerbalSubject
                                                      IrregularVerbs ;

@P.Sa.Sg@%<s_sg1%>:@P.Sa.Sg@ni%>                      Object ;
@P.Sa.Sg@%<s_sg1%>:@P.Sa.Sg@in%>                      Object ;

@P.Sa.Sg@@P.Sa.2@%<s_sg2%>:@P.Sa.Sg@@P.Sa.2@ti%>      Object ;
@P.Sa.Sg@@P.Sa.2@%<s_sg2%>:@P.Sa.Sg@@P.Sa.2@it%>      Object ;

@P.Sa.Sg@@P.Sa.3@%<s_sg3%>:@P.Sa.Sg@@P.Sa.3@          Object ;
@P.Sa.Pl@%<s_pl1%>:@P.Sa.Pl@ti%>                      Object ;

!
! ce- subj prefix is 1pl but takes singular subject tense/aspect agreement.
!
@P.Sa.Sg@%<s_pl1%>:@P.Sa.Sg@ce%>                      Object ;

@P.Sa.Pl@%<s_pl2%>:@P.Sa.Pl@ni%>                      Object ;
@P.Sa.Pl@%<s_pl2%>:@P.Sa.Pl@in%>                      Object ;

@P.Sa.Pl@%<s_pl3%>:@P.Sa.Pl@                          Object ;

@P.Sa.Sg@@P.Opt.ON@%<s_sg2%>:@P.Sa.Sg@@P.Opt.ON@xi%>  Object ;
@P.Sa.Pl@@P.Opt.ON@%<s_pl2%>:@P.Sa.Pl@@P.Opt.ON@xi%>  Object ;
@P.Sa.Sg@@P.Opt.ON@%<s_sg2%>:@P.Sa.Sg@@P.Opt.ON@ix%>  Object ;
@P.Sa.Pl@@P.Opt.ON@%<s_pl2%>:@P.Sa.Pl@@P.Opt.ON@ix%>  Object ;

LEXICON Object
                                                       IV-Honorific ;
@P.DOBJ.FILLED@:@P.DOBJ.FILLED@                        TV-DOBJ ;
TV-Refl ;
                                                       TV2-IOBJ ;

LEXICON TV2-IOBJ
!
! Regular bitransitive construction
! (first obj is iobj, second is dobj and optional)
! e.g. ni-mitz-in-maca "te los doy", ni-mitz-maca "te (lo) doy".
!

%<i_sg1%>:nech%>                                    TV2-DOBJ ;
%<i_sg2%>:mitz%>                                    TV2-DOBJ ;
%<i_sg3%>:%{q%}%{u%}%{i%}%>                         TV2-DOBJ ;
%<i_sg3%>:qui%>                                     TV2-DOBJ ;
%<i_pl1%>:tech%>                                    TV2-DOBJ ;
%<i_pl2%>:mech%>                                    TV2-DOBJ ;
%<i_pl3%>:qui%{m%}%>                                TV2-DOBJ ;

! TODO: in the case where there is only an indefinite object, how can we ensure that an object slot is filled? 
                                                    TV2-DOBJ ;  !

LEXICON TV2-DOBJ
@P.DOBJ.FILLED@%<o_pl3%>:@P.DOBJ.FILLED@i%{m%}%>   TV2-Honorific ;
                                                   TV2-Honorific ;

LEXICON TV2-Honorific
%<hon%>:on%>                                       TV2-Dir ;
                                                   TV2-Dir ;

LEXICON TV2-Dir
%<ven%>:hual%>                                     TV2-Refl ;
%<and%>:nal%>                                      TV2-Refl ;

                                                   TV2-Refl ;

LEXICON TV2-Refl
@D.DOBJ@@P.DOBJ.FILLED@%<refl%>:@D.DOBJ@@P.DOBJ.FILLED@mo%>     TV2-Adv-Pref ;
TV2-Adv-Pref ;

LEXICON TV2-Adv-Pref
%<bien%>:yec%> TV2-Indef-Obj ;
%<juntos%>:cepan%> TV2-Indef-Obj ;
%<completamente%>:cepa%> TV2-Indef-Obj ;
TV2-Indef-Obj ;

LEXICON TV2-Indef-Obj
@D.DOBJ@%<o_aa3%>:@D.DOBJ@te%>                     TV2-Stem ;
@D.DOBJ@%<o_nn3%>:@D.DOBJ@tla%>                    TV2-Stem ;
!@R.DOBJ@:@R.DOBJ@                                  TV2-Stem ;
TV2-Stem ;


LEXICON TV-DOBJ
%<o_sg1%>:nech%>             TV-Honorific ;
%<o_sg2%>:mitz%>             TV-Honorific ;
%<o_sg3%>:%{q%}%{u%}%{i%}%>  TV-Honorific ;
%<o_sg3%>:qui%>              TV-Honorific ;

! With 3sg obj (and not 3 sbj, and not honorific ), the object prefix can be
! omitted optionally. eg "ni-0-piya" "yo lo tengo". this is more of a 
! morphonological phenomenon, and should be updated in the future to be 
! treated as such. EG only true if stem starts with a consonant. (spell relax?)
@D.Sa.3@%<o_sg3_om%>:@D.Sa.3@   TV-Honorific ;

%<o_pl1%>:tech%>             TV-Honorific ;
%<o_pl2%>:mech%>             TV-Honorific ;
%<o_pl3%>:qui%{m%}%>         TV-Honorific ;

LEXICON TV-Honorific
%<hon%>:on%>                                       TV-Dir ;
                                                   TV-Dir ;

LEXICON TV-Dir
%<and%>:nal%>                                      TV-Refl ;
%<ven%>:hual%>                                     TV-Refl ;
                                                   TV-Refl ;

LEXICON TV-Refl
@D.DOBJ@@P.DOBJ.FILLED@%<refl%>:@D.DOBJ@@P.DOBJ.FILLED@mo%>   TV-Adv-Pref ;
                                                              TV-Adv-Pref ;

LEXICON TV-Adv-Pref
%<bien%>:yec%> TV-Indef-Obj ;
%<juntos%>:cepan%> TV-Indef-Obj ;
%<completamente%>:cepa%> TV-Indef-Obj ;
TV-Indef-Obj ;

LEXICON TV-Indef-Obj
@D.DOBJ@%<o_aa3%>:@D.DOBJ@te%>                     TV-Stem ;
@D.DOBJ@%<o_nn3%>:@D.DOBJ@tla%>                    TV-Stem ;
                                                   TV-Stem ;

LEXICON IV-Honorific
%<hon%>:on%>                                       IV-Dir ;
                                                   IV-Dir ;

LEXICON IV-Dir
%<and%>:nal%>                                      IV-Adv-Pref ;
%<ven%>:hual%>                                     IV-Adv-Pref ;
                                                   IV-Adv-Pref ;

LEXICON IV-Adv-Pref
%<bien%>:yec%> IV-Stem ;
%<juntos%>:cepan%> IV-Stem ;
%<completamente%>:cepa%> IV-Stem ;
IV-Stem ;

LEXICON IrregularVerbs
                  Ca ;
                  Yo ;

LEXICON Ca ! estar
@D.PST@:@D.PST@ CaPres ;
@R.PST@:@R.PST@ CaImpf ;
@D.PST@:@D.PST@ CaFut ;

LEXICON Yo ! ir
@D.PST@:@D.PST@ YoPres ;
@R.PST@:@R.PST@ YoPret ;
@R.PST@:@R.PST@ YoImpf ;
@D.PST@:@D.PST@ YoFut ;


LEXICON CaPres
%<s_sg1%>catqui%<v%>m%<iv%>%<pres%>:ni%>ca # ;
%<s_sg2%>catqui%<v%>%<iv%>%<pres%>:ti%>ca # ;
%<s_sg3%>catqui%<v%>%<iv%>%<pres%>:catqui # ;
%<s_sg3%>catqui%<v%>%<iv%>%<pres%>:ca # ;
%<s_sg3%>catqui%<v%>%<iv%>%<pres%>:cah # ;

%<s_pl1%>catqui%<v%>%<iv%>%<pres%>:ti%>cate # ;
%<s_pl1%>catqui%<v%>%<iv%>%<pres%>:ce%>ca # ;

%<s_pl2%>catqui%<v%>%<iv%>%<pres%>:ni%>cate # ;
%<s_pl3%>catqui%<v%>%<iv%>%<pres%>:cate # ;

%<s_pl1%>catqui%<v%>%<iv%>%<pres%>:ti%>cateh # ;
%<s_pl1%>catqui%<v%>%<iv%>%<pres%>:ce%>cah # ;

%<s_pl2%>catqui%<v%>%<iv%>%<pres%>:ni%>cateh # ;
%<s_pl3%>catqui%<v%>%<iv%>%<pres%>:cateh # ;

LEXICON CaImpf
%<s_sg1%>catqui%<v%>%<iv%>%<impf%>:ni%>catca # ;
%<s_sg2%>catqui%<v%>%<iv%>%<impf%>:ti%>cacta # ;
%<s_sg3%>catqui%<v%>%<iv%>%<impf%>:catca # ;
%<s_pl1%>catqui%<v%>%<iv%>%<impf%>:ti%>catca # ;
%<s_pl2%>catqui%<v%>%<iv%>%<impf%>:ni%>catca # ;
%<s_pl3%>catqui%<v%>%<iv%>%<impf%>:catca # ;
%<s_pl1%>catqui%<v%>%<iv%>%<impf%>:ti%>catcah # ;
%<s_pl2%>catqui%<v%>%<iv%>%<impf%>:ni%>catcah # ;
%<s_pl3%>catqui%<v%>%<iv%>%<impf%>:catcah # ;

LEXICON CaFut
%<s_sg1%>catqui%<v%>%<iv%>%<fut%>:ni%>izqui # ;
%<s_sg2%>catqui%<v%>%<iv%>%<fut%>:ti%>izqui # ;
%<s_sg3%>catqui%<v%>%<iv%>%<fut%>:izqui # ;
%<s_pl1%>catqui%<v%>%<iv%>%<fut%>:ti%>izque # ;
%<s_pl2%>catqui%<v%>%<iv%>%<fut%>:ni%>izque # ;
%<s_pl3%>catqui%<v%>%<iv%>%<fut%>:izque # ;
%<s_pl1%>catqui%<v%>%<iv%>%<fut%>:ti%>izqueh # ;
%<s_pl2%>catqui%<v%>%<iv%>%<fut%>:ni%>izqueh # ;
%<s_pl3%>catqui%<v%>%<iv%>%<fut%>:izqueh # ;

LEXICON YoPres
%<s_sg1%>yohui%<v%>%<iv%>%<pres%>:ni%>yo # ;
%<s_sg2%>yohui%<v%>%<iv%>%<pres%>:ti%>yo # ;
%<s_sg3%>yohui%<v%>%<iv%>%<pres%>:yohue # ;
%<s_pl1%>yohui%<v%>%<iv%>%<pres%>:ti%>yohue # ;
%<s_pl2%>yohui%<v%>%<iv%>%<pres%>:ni%>yohue # ;
%<s_pl3%>yohui%<v%>%<iv%>%<pres%>:yohue # ;
%<s_pl1%>yohui%<v%>%<iv%>%<pres%>:ti%>yohueh # ;
%<s_pl2%>yohui%<v%>%<iv%>%<pres%>:ni%>yohueh # ;
%<s_pl3%>yohui%<v%>%<iv%>%<pres%>:yohueh # ;


%<s_sg3%>yohui%<v%>%<iv%>%<pres%>:yuhue # ;
%<s_pl1%>yohui%<v%>%<iv%>%<pres%>:ti%>yuhue # ;
%<s_pl2%>yohui%<v%>%<iv%>%<pres%>:ni%>yuhue # ;
%<s_pl3%>yohui%<v%>%<iv%>%<pres%>:yuhue # ;
%<s_pl1%>yohui%<v%>%<iv%>%<pres%>:ti%>yuhueh # ;
%<s_pl2%>yohui%<v%>%<iv%>%<pres%>:ni%>yuhueh # ;
%<s_pl3%>yohui%<v%>%<iv%>%<pres%>:yuhueh # ;

LEXICON YoPret
%<s_sg1%>yohui%<v%>%<iv%>%<pret%>:ni%>ya # ;
%<s_sg2%>yohui%<v%>%<iv%>%<pret%>:ti%>ya # ;
%<s_sg3%>yohui%<v%>%<iv%>%<pret%>:ya # ;

%<s_sg1%>yohui%<v%>%<iv%>%<pret%>:ni%>yah # ;
%<s_sg2%>yohui%<v%>%<iv%>%<pret%>:ti%>yah # ;
%<s_sg3%>yohui%<v%>%<iv%>%<pret%>:yah # ;

%<s_pl1%>yohui%<v%>%<iv%>%<pret%>:ti%>yahque # ;
%<s_pl2%>yohui%<v%>%<iv%>%<pret%>:ni%>yahque # ;
%<s_pl3%>yohui%<v%>%<iv%>%<pret%>:yahque # ;

%<s_pl1%>yohui%<v%>%<iv%>%<pret%>:ti%>yahqueh # ;
%<s_pl2%>yohui%<v%>%<iv%>%<pret%>:ni%>yahqueh # ;
%<s_pl3%>yohui%<v%>%<iv%>%<pret%>:yahqueh # ;

LEXICON YoImpf
%<s_sg1%>yohui%<v%>%<iv%>%<impf%>:ni%>yaya # ;
%<s_sg2%>yohui%<v%>%<iv%>%<impf%>:ti%>yaya # ;
%<s_sg3%>yohui%<v%>%<iv%>%<impf%>:yaya # ;
%<s_pl1%>yohui%<v%>%<iv%>%<impf%>:ti%>yaya # ;
%<s_pl2%>yohui%<v%>%<iv%>%<impf%>:ni%>yaya # ;
%<s_pl3%>yohui%<v%>%<iv%>%<impf%>:yaya # ;
%<s_pl1%>yohui%<v%>%<iv%>%<impf%>:ti%>yayah # ;
%<s_pl2%>yohui%<v%>%<iv%>%<impf%>:ni%>yayah # ;
%<s_pl3%>yohui%<v%>%<iv%>%<impf%>:yayah # ;

LEXICON YoFut
%<s_sg1%>yohui%<v%>%<iv%>%<fut%>:ni%>yaz # ;
%<s_sg2%>yohui%<v%>%<iv%>%<fut%>:ti%>yaz # ;
%<s_sg3%>yohui%<v%>%<iv%>%<fut%>:yaz # ;
%<s_pl1%>yohui%<v%>%<iv%>%<fut%>:ti%>yazque # ;
%<s_pl2%>yohui%<v%>%<iv%>%<fut%>:ni%>yazque # ;
%<s_pl3%>yohui%<v%>%<iv%>%<fut%>:yazque # ;
%<s_pl1%>yohui%<v%>%<iv%>%<fut%>:ti%>yazqueh # ;
%<s_pl2%>yohui%<v%>%<iv%>%<fut%>:ni%>yazqueh # ;
%<s_pl3%>yohui%<v%>%<iv%>%<fut%>:yazqueh # ;

!!!!!!!!!!!!!!!!!!!!!!!!!!!!!!!!!!!!!!!!!!!!!!!!!!!!!!!!!!!!!!!!!!!!!!!!!!!!!!!
! Continuation Verb Endings
!--------------------------
! * PresentTense
! * Imperfect
!   (In classical nahuatl, this is the same as PresentTense base (Base 1). In
!    nhi, verbs ending in 'ia' or 'oa' drop the first of those two ('i' and
!    'o', respectively), as is done in Base 1 in classical Nahuatl.
!    for eg:
!       ilhuia, "contar/decir"
!       classical:      o-ni-mitz-ilhuia-ya
!       western sierra: o-ni-mitz-ilhua-ya
!       "Yo te (lo) decía"

! * Base2Suffixes
!       * Preterite
!       * Pluperfect

! * Base3Suffixes
!       * Future
!       * Counterfactual
!       * Optative
!       * SuffixalDirectional

LEXICON ZV-Stem ! zero args
! llover
quiyahui%<v%>%<iv%>:quiyahui%>  PresentTense ;
quiyahui%<v%>%<iv%>:quiyahui%>  Imperfect ;
quiyahui%<v%>%<iv%>:quiyauh%>   Durative ;
quiyahui%<v%>%<iv%>:quiyauh%>   Base2Suffixes ;
quiyahui%<v%>%<iv%>:quiyahui%>  Base3Suffixes ;

! llover (alternancia)
quiyohui%<v%>%<iv%>:quiyohui%>  PresentTense ;
quiyohui%<v%>%<iv%>:quiyohui%>  Imperfect ;
quiyohui%<v%>%<iv%>:quiyoh%>   Durative ;
quiyohui%<v%>%<iv%>:quiyoh%>   Base2Suffixes ;
quiyohui%<v%>%<iv%>:quiyohui%>  Base3Suffixes ;


LEXICON IV-Stem

! llegar
ahci%<v%>%<iv%>:ahci%>  PresentTense;
ahci%<v%>%<iv%>:ahci%>  Imperfect;
ahci%<v%>%<iv%>:ahci%>  Durative;
ahci%<v%>%<iv%>:ahci%>  Base2Suffixes;
ahci%<v%>%<iv%>:ahci%>  Base3Suffixes;

! dormir
cochi%<v%>%<iv%>:cochi%>  PresentTense ;
cochi%<v%>%<iv%>:cochi%>  Imperfect ;
cochi%<v%>%<iv%>:coch%>   Durative ;
cochi%<v%>%<iv%>:coch%>   Base2Suffixes ;
cochi%<v%>%<iv%>:cochi%>  Base3Suffixes ;

! morir
miqui%<v%>%<iv%>:miqui%>  PresentTense ;
miqui%<v%>%<iv%>:miqui%>  Imperfect ;
miqui%<v%>%<iv%>:mic%>   Durative ;
miqui%<v%>%<iv%>:mic%>   Base2Suffixes ;
miqui%<v%>%<iv%>:miqui%>  Base3Suffixes ;

! salir
quiza%<v%>%<iv%>:quiza%>  PresentTense ;
quiza%<v%>%<iv%>:quiza%>  Imperfect ;
quiza%<v%>%<iv%>:quiz%>   Durative ;
quiza%<v%>%<iv%>:quiz%>   Base2Suffixes ;
quiza%<v%>%<iv%>:quiza%>  Base3Suffixes ;

! salir de la casa
chanquiza%<v%>%<iv%>:chanquiza%>  PresentTense ;
chanquiza%<v%>%<iv%>:chanquiza%>  Imperfect ;
chanquiza%<v%>%<iv%>:chanquiz%>   Durative ;
chanquiza%<v%>%<iv%>:chanquiz%>   Base2Suffixes ;
chanquiza%<v%>%<iv%>:chanquiza%>  Base3Suffixes ;

! llorar
choca%<v%>%<iv%>:choca%>  PresentTense ;
choca%<v%>%<iv%>:choca%>  Imperfect ;
choca%<v%>%<iv%>:choca%>  Durative ;
choca%<v%>%<iv%>:choca%>  Base2Suffixes ;
choca%<v%>%<iv%>:choca%>  Base3Suffixes ;

! trabajar
tiquiti%<v%>%<iv%>:tiquiti%>  PresentTense;
tiquiti%<v%>%<iv%>:tiquiti%>  Imperfect;
tiquiti%<v%>%<iv%>:tiqui%>   Durative;
tiquiti%<v%>%<iv%>:tiquit%>   Base2Suffixes;
tiquiti%<v%>%<iv%>:tiquiti%>  Base3Suffixes;

!tener sed
amiqui%<v%>%<iv%>:amiqui%>  PresentTense;
amiqui%<v%>%<iv%>:amiqui%>  Imperfect;
amiqui%<v%>%<iv%>:amic%>  Durative;
amiqui%<v%>%<iv%>:amic%>  Base2Suffixes;
amiqui%<v%>%<iv%>:amiqui%>  Base3Suffixes;

!mojar los pies
icxipalti%<v%>%<iv%>:icxipalti%>  PresentTense;
icxipalti%<v%>%<iv%>:icxipalti%>  Imperfect;
icxipalti%<v%>%<iv%>:icxipalti%>  Durative;
icxipalti%<v%>%<iv%>:icxipalti%>  Base2Suffixes;
icxipalti%<v%>%<iv%>:icxipalti%>  Base3Suffixes;

!caber
aqui%<v%>%<iv%>:aqui%>  PresentTense;
aqui%<v%>%<iv%>:aqui%>  Imperfect;
aqui%<v%>%<iv%>:ac%>  Durative;
aqui%<v%>%<iv%>:ac%>  Base2Suffixes;
aqui%<v%>%<iv%>:aqui%>  Base3Suffixes;

! desaparecer
polihui%<v%>%<iv%>:polihui%>  PresentTense;
polihui%<v%>%<iv%>:polihui%>  Imperfect;
polihui%<v%>%<iv%>:poliuh%>  Durative;
polihui%<v%>%<iv%>:poliuh%>  Base2Suffixes;
polihui%<v%>%<iv%>:polihui%>  Base3Suffixes;


!tomar agua
atli%<v%>%<iv%>:atli%>  PresentTense;
atli%<v%>%<iv%>:atli%>  Imperfect;
atli%<v%>%<iv%>:atl%>  Durative;
atli%<v%>%<iv%>:atl%>  Base2Suffixes;
atli%<v%>%<iv%>:atli%>  Base3Suffixes;


!entrar
calaqui%<v%>%<iv%>:calaqui%>  PresentTense;
calaqui%<v%>%<iv%>:calaqui%>  Imperfect;
calaqui%<v%>%<iv%>:calac%>  Durative;
calaqui%<v%>%<iv%>:calac%>  Base2Suffixes;
calaqui%<v%>%<iv%>:calaqui%>  Base3Suffixes;

! entrar 2 (quizá entrar varias veces)
cahcalaqui%<v%>%<iv%>:cahcalaqui%>  PresentTense;
cahcalaqui%<v%>%<iv%>:cahcalaqui%>  Imperfect;
cahcalaqui%<v%>%<iv%>:cahcalac%>  Durative;
cahcalaqui%<v%>%<iv%>:cahcalac%>  Base2Suffixes;
cahcalaqui%<v%>%<iv%>:cahcalaqui%>  Base3Suffixes;


!cansarse
ciyohui%<v%>%<iv%>:ciyohui%>  PresentTense;
ciyohui%<v%>%<iv%>:ciyohui%>  Imperfect;
ciyohui%<v%>%<iv%>:ciyouh%>  Durative;
ciyohui%<v%>%<iv%>:ciyouh%>  Base2Suffixes;
ciyohui%<v%>%<iv%>:ciyohui%>  Base3Suffixes;


! cansarse (variante)
ciyohui%<v%>%<iv%>:ciyahui%>  PresentTense;
ciyohui%<v%>%<iv%>:ciyahui%>  Imperfect;
ciyohui%<v%>%<iv%>:ciyauh%>  Durative;
ciyohui%<v%>%<iv%>:ciyauh%>  Base2Suffixes;
ciyohui%<v%>%<iv%>:ciyahui%>  Base3Suffixes;

! despertarse
ihsa%<v%>%<iv%>:ihsa%>  PresentTense;
ihsa%<v%>%<iv%>:ihsa%>  Imperfect;
ihsa%<v%>%<iv%>:ihsa%>  Durative;
ihsa%<v%>%<iv%>:ihsa%>  Base2Suffixes;
ihsa%<v%>%<iv%>:ihsa%>  Base3Suffixes;

!vivir (en un lugar)
chanchihua%<v%>%<iv%>:chanchihua%>  PresentTense;
chanchihua%<v%>%<iv%>:chanchihua%>  Imperfect;
chanchihua%<v%>%<iv%>:chanchiuh%>  Durative;
chanchihua%<v%>%<iv%>:chanchiuh%>  Base2Suffixes;
chanchihua%<v%>%<iv%>:chanchihua%>  Base3Suffixes;

! vivir
chantia%<v%>%<iv%>:chantia%> PresentTense ;
chantia%<v%>%<iv%>:chanta%>  Imperfect ;
chantia%<v%>%<iv%>:chanti%>  Durative ;
chantia%<v%>%<iv%>:chant%{i%}%{H%}%>  Base2Suffixes ;
chantia%<v%>%<iv%>:chanti%>  Base3Suffixes ;

!esperar
chiya%<v%>%<iv%>:chiya%>  PresentTense;
chiya%<v%>%<iv%>:chiya%>  Imperfect;
chiya%<v%>%<iv%>:chix%>  Durative;
chiya%<v%>%<iv%>:chix%>  Base2Suffixes;
chiya%<v%>%<iv%>:chiya%>  Base3Suffixes;


! enojarse/estar enojado
cualani%<v%>%<iv%>:cualani%>  PresentTense;
cualani%<v%>%<iv%>:cualani%>  Imperfect;
cualani%<v%>%<iv%>:cualanih%>  Durative;
cualani%<v%>%<iv%>:cualan%{i%}%{H%}%>  Base2Suffixes;
cualani%<v%>%<iv%>:cualani%>  Base3Suffixes;


!roncar
cochzoloni%<v%>%<iv%>:cochzoloni%>  PresentTense;
cochzoloni%<v%>%<iv%>:cochzoloni%>  Imperfect;
cochzoloni%<v%>%<iv%>:cochzolon%>  Durative;
cochzoloni%<v%>%<iv%>:cochzolon%>  Base2Suffixes;
cochzoloni%<v%>%<iv%>:cochzoloni%>  Base3Suffixes;

! confiar
confiaroa%<v%>%<iv%>:confiaroa%>  PresentTense;
confiaroa%<v%>%<iv%>:confiaroa%>  Imperfect;
confiaroa%<v%>%<iv%>:confiaro%>  Durative;
confiaroa%<v%>%<iv%>:confiaroh%>  Durative;
confiaroa%<v%>%<iv%>:confiaroh%>  Base2Suffixes;
confiaroa%<v%>%<iv%>:confiaro%>  Base3Suffixes;

!huir
choloa%<v%>%<iv%>:choloa%>  PresentTense;
choloa%<v%>%<iv%>:choloa%>  Imperfect;
choloa%<v%>%<iv%>:cholo%>  Durative;
choloa%<v%>%<iv%>:choloh%>  Durative;
choloa%<v%>%<iv%>:choloh%>  Base2Suffixes;
choloa%<v%>%<iv%>:cholo%>  Base3Suffixes;

!huir (muchos? muchas veces? lejos?)
chohcholoa%<v%>%<iv%>:chohcholoa%>  PresentTense;
chohcholoa%<v%>%<iv%>:chohcholoa%>  Imperfect;
chohcholoa%<v%>%<iv%>:chohcholo%>  Durative;
chohcholoa%<v%>%<iv%>:chohcholoh%>  Base2Suffixes;
chohcholoa%<v%>%<iv%>:chohcholo%>  Base3Suffixes;

!venir
huala%<v%>%<iv%>:huala%>  PresentTense;
huala%<v%>%<iv%>:huala%>  Imperfect;
huala%<v%>%<iv%>:hual%>  Durative;
huala%<v%>%<iv%>:hual%>  Base2Suffixes;
huala%<v%>%<iv%>:huala%>  Base3Suffixes;

! crecer (tamaño)
hueyiya%<v%>%<iv%>:hueyiya%> PresentTense ;
hueyiya%<v%>%<iv%>:hueyiya%> Imperfect ;
hueyiya%<v%>%<iv%>:hueyix%> Durative ;
hueyiya%<v%>%<iv%>:hueyix%> Base2Suffixes ; 
hueyiya%<v%>%<iv%>:hueyiya%> Base3Suffixes ;

!reir
huihuitzca%<v%>%<iv%>:huihuitzca%>  PresentTense;
huihuitzca%<v%>%<iv%>:huihuitzca%>  Imperfect;
huihuitzca%<v%>%<iv%>:huihuitzca%>  Durative;
huihuitzca%<v%>%<iv%>:huihuitzca%>  Base2Suffixes;
huihuitzca%<v%>%<iv%>:huihuitzca%>  Base3Suffixes;


!poder
huili%<v%>%<iv%>:huili%>  PresentTense;
huili%<v%>%<iv%>:huili%>  Imperfect;
huili%<v%>%<iv%>:huil%>  Durative;
huili%<v%>%<iv%>:huil%{i%}%{H%}%>  Base2Suffixes;
huili%<v%>%<iv%>:huili%>  Base3Suffixes;


!venir
huitzi%<v%>%<iv%>:huitzi%>  PresentTense;
huitzi%<v%>%<iv%>:huitzi%>  Imperfect;
huitzi%<v%>%<iv%>:huitz%>  Durative;
huitzi%<v%>%<iv%>:huitz%>  Base2Suffixes;
huitzi%<v%>%<iv%>:huitzi%>  Base3Suffixes;


!sonreir
huitzca%<v%>%<iv%>:huitzca%>  PresentTense;
huitzca%<v%>%<iv%>:huitzca%>  Imperfect;
huitzca%<v%>%<iv%>:huitzca%>  Durative;
huitzca%<v%>%<iv%>:huitzca%>  Base2Suffixes;
huitzca%<v%>%<iv%>:huitzca%>  Base3Suffixes;


!apurarse
ihcihui%<v%>%<iv%>:ihcihui%>  PresentTense;
ihcihui%<v%>%<iv%>:ihcihui%>  Imperfect;
ihcihui%<v%>%<iv%>:ihciuh%>  Durative;
ihcihui%<v%>%<iv%>:ihciuh%>  Base2Suffixes;
ihcihui%<v%>%<iv%>:ihcihui%>  Base3Suffixes;


!echar pedo
miguixi%<v%>%<iv%>:miguixi%>  PresentTense;
miguixi%<v%>%<iv%>:miguixi%>  Imperfect;
miguixi%<v%>%<iv%>:miguix%>  Durative;
miguixi%<v%>%<iv%>:miguix%>  Base2Suffixes;
miguixi%<v%>%<iv%>:miguixi%>  Base3Suffixes;


!tener miedo
mohmohtia%<v%>%<iv%>:mohmohtia%>  PresentTense;
mohmohtia%<v%>%<iv%>:mohmohta%>  Imperfect;
mohmohtia%<v%>%<iv%>:mohmohtih%>  Durative;
mohmohtia%<v%>%<iv%>:mohmoht%{i%}%{H%}%>  Base2Suffixes;
mohmohtia%<v%>%<iv%>:mohmohti%>  Base3Suffixes;


! soprenderse
motetzahuia%<v%>%<iv%>:motetzahuia%>  PresentTense;
motetzahuia%<v%>%<iv%>:motetzahua%>  Imperfect;
motetzahuia%<v%>%<iv%>:motetzahuih%>  Durative;
motetzahuia%<v%>%<iv%>:motetzahu%{i%}%{H%}%>  Base2Suffixes;
motetzahuia%<v%>%<iv%>:motetzahui%>  Base3Suffixes;

! crecer
mozcaltia%<v%>%<iv%>:mozcaltia%>  PresentTense;
mozcaltia%<v%>%<iv%>:mozcalta%>  Imperfect;
mozcaltia%<v%>%<iv%>:mozcaltih%>  Durative;
mozcaltia%<v%>%<iv%>:mozcalt%{i%}%{H%}%>  Base2Suffixes;
mozcaltia%<v%>%<iv%>:mozcalti%>  Base3Suffixes;


! hacerse escuchar, contestar
nahuati%<v%>%<iv%>:nahuati%> PresentTense ;
nahuati%<v%>%<iv%>:nahuati%> Imperfect ;
nahuati%<v%>%<iv%>:nahuat%> Durative ;
nahuati%<v%>%<iv%>:nahuat%> Base2Suffixes ;
nahuati%<v%>%<iv%>:nahuati%> Base3Suffixes ;

!caminar
nihnimi%<v%>%<iv%>:nihnimi%>  PresentTense;
nihnimi%<v%>%<iv%>:nihnimi%>  Imperfect;
nihnimi%<v%>%<iv%>:nihnin%>  Durative;
nihnimi%<v%>%<iv%>:nihnin%>  Base2Suffixes;
nihnimi%<v%>%<iv%>:nihnimi%>  Base3Suffixes;

! platicar
mononotza%<v%>%<iv%>:mononotza%> PresentTense ;
mononotza%<v%>%<iv%>:mononotza%> Imperfect ;
mononotza%<v%>%<iv%>:mononotz%> Durative ;
monotza%<v%>%<iv%>:mononotz%> Base2Suffixes ; 
mononotza%<v%>%<iv%>:mononotza%> Base3Suffixes ;


!pasar
panoa%<v%>%<iv%>:panoa%>  PresentTense;
panoa%<v%>%<iv%>:panoa%>  Imperfect;
panoa%<v%>%<iv%>:panoh%>  Durative;
panoa%<v%>%<iv%>:panoh%>  Base2Suffixes;
panoa%<v%>%<iv%>:pano%>  Base3Suffixes;


!volar
patlani%<v%>%<iv%>:patlani%>  PresentTense;
patlani%<v%>%<iv%>:patlani%>  Imperfect;
patlani%<v%>%<iv%>:patlan%>  Durative;
patlani%<v%>%<iv%>:patlan%>  Base2Suffixes;
patlani%<v%>%<iv%>:patlani%>  Base3Suffixes;

! nacer TODO: confirm forms
tlacati%<v%>%<iv%>:tlacati%>  PresentTense;
tlacati%<v%>%<iv%>:tlacati%>  Imperfect;
tlacati%<v%>%<iv%>:tlacat%>  Durative;
tlacati%<v%>%<iv%>:tlacat%>  Base2Suffixes;
tlacati%<v%>%<iv%>:tlacati%>  Base3Suffixes;

!empezar
pehua%<v%>%<iv%>:pehua%>  PresentTense;
pehua%<v%>%<iv%>:pehua%>  Imperfect;
pehua%<v%>%<iv%>:peuh%>  Durative;
pehua%<v%>%<iv%>:peuh%>  Base2Suffixes;
pehua%<v%>%<iv%>:pehua%>  Base3Suffixes;

! dormir de día
tlahcahcochi%<v%>%<iv%>:tlahcahcochi%>  PresentTense;
tlahcahcochi%<v%>%<iv%>:tlahcahcochi%>  Imperfect;
tlahcahcochi%<v%>%<iv%>:tlahcahcoch%>  Durative;
tlahcahcochi%<v%>%<iv%>:tlahcahcoch%>  Base2Suffixes;
tlahcahcochi%<v%>%<iv%>:tlahcahcochi%>  Base3Suffixes;

!subir
tlehco%<v%>%<iv%>:tlehco%>  PresentTense;
tlehco%<v%>%<iv%>:tlehco%>  Imperfect;
tlehco%<v%>%<iv%>:tlehco%>  Durative;
tlehco%<v%>%<iv%>:tlehcoc%>  Base2Suffixes;
tlehco%<v%>%<iv%>:tlehco%>  Base3Suffixes;

!bajar
timoa%<v%>%<iv%>:timoa%>  PresentTense;
timoa%<v%>%<iv%>:timoa%>  Imperfect;
timoa%<v%>%<iv%>:timo%>  Durative;
timoa%<v%>%<iv%>:timoc%>  Base2Suffixes;
timoa%<v%>%<iv%>:timo%>  Base3Suffixes;

! correr
tzicuini%<v%>%<iv%>:tzicuini%> PresentTense ;
tzicuini%<v%>%<iv%>:tzicuini%> Imperfect ;
tzicuini%<v%>%<iv%>:tzicuin%> Durative ;
tzicuini%<v%>%<iv%>:tzicuin%> Base2Suffixes ;
tzicuini%<v%>%<iv%>:tzicuini%> Base3Suffixes ;

! brincar
ahcotzicuini%<v%>%<iv%>:ahcotzicuini%> PresentTense ;
ahcotzicuini%<v%>%<iv%>:ahcotzicuini%> Imperfect ;
ahcotzicuini%<v%>%<iv%>:ahcotzicuin%> Durative ;
ahcotzicuini%<v%>%<iv%>:ahcotzicuin%> Base2Suffixes ;
ahcotzicuini%<v%>%<iv%>:ahcotzicuini%> Base3Suffixes ;

!tener pena
pinahui%<v%>%<iv%>:pinahui%>  PresentTense;
pinahui%<v%>%<iv%>:pinahui%>  Imperfect;
pinahui%<v%>%<iv%>:pinauh%>  Durative;
pinahui%<v%>%<iv%>:pinauh%>  Base2Suffixes;
pinahui%<v%>%<iv%>:pinahui%>  Base3Suffixes;

!tener asco/nauseas
elmoyahui%<v%>%<iv%>:elmoyahui%>  PresentTense;
elmoyahui%<v%>%<iv%>:elmoyahui%>  Imperfect;
elmoyahui%<v%>%<iv%>:elmoyauh%>  Durative;
elmoyahui%<v%>%<iv%>:elmoyauh%>  Base2Suffixes;
elmoyahui%<v%>%<iv%>:elmoyahui%>  Base3Suffixes;

!terminar de comer
tlamitlacua%<v%>%<iv%>:tlamitlacua%>  PresentTense;
tlamitlacua%<v%>%<iv%>:tlamitlacua%>  Imperfect;
tlamitlacua%<v%>%<iv%>:tlamitlacua%>  Durative;
tlamitlacua%<v%>%<iv%>:tlamitlacua%>  Base2Suffixes;
tlamitlacua%<v%>%<iv%>:tlamitlacua%>  Base3Suffixes;


!tener calor
tonalmiqui%<v%>%<iv%>:tonalmiqui%>  PresentTense;
tonalmiqui%<v%>%<iv%>:tonalmiqui%>  Imperfect;
tonalmiqui%<v%>%<iv%>:tonalmic%>  Durative;
tonalmiqui%<v%>%<iv%>:tonalmic%>  Base2Suffixes;
tonalmiqui%<v%>%<iv%>:tonalmiqui%>  Base3Suffixes;

! barrer TODO:confirm
tlachtoca%<v%>%<iv%>:tlachtoca%>  PresentTense;
tlachtoca%<v%>%<iv%>:tlachtoca%>  Imperfect;
tlachtoca%<v%>%<iv%>:tlachtoca%>  Durative;
tlachtoca%<v%>%<iv%>:tlachtoca%>  Base2Suffixes;
tlachtoca%<v%>%<iv%>:tlachtoca%>  Base3Suffixes;

!ponerse triste
tlacoya%<v%>%<iv%>:tlacoya%>  PresentTense;
tlacoya%<v%>%<iv%>:tlacoya%>  Imperfect;
tlacoya%<v%>%<iv%>:tlacox%>  Durative;
tlacoya%<v%>%<iv%>:tlacox%>  Base2Suffixes;
tlacoya%<v%>%<iv%>:tlacoya%>  Base3Suffixes;

!ponerse triste
tlaocoya%<v%>%<iv%>:tlaocoya%>  PresentTense;
tlaocoya%<v%>%<iv%>:tlaocoya%>  Imperfect;
tlaocoya%<v%>%<iv%>:tlaocox%>  Durative;
tlaocoya%<v%>%<iv%>:tlaocox%>  Base2Suffixes;
tlaocoya%<v%>%<iv%>:tlaocoya%>  Base3Suffixes;

!mirar
tlachiya%<v%>%<iv%>:tlachiya%>  PresentTense;
tlachiya%<v%>%<iv%>:tlachiya%>  Imperfect;
tlachiya%<v%>%<iv%>:tlachix%>  Durative;
tlachiya%<v%>%<iv%>:tlachix%>  Base2Suffixes;
tlachiya%<v%>%<iv%>:tlachiya%>  Base3Suffixes;


!aprender/conocer
ixmati%<v%>%<iv%>:ixmati%>  PresentTense;
ixmati%<v%>%<iv%>:ixmati%>  Imperfect;
ixmati%<v%>%<iv%>:ixma%>  Durative;
ixmati%<v%>%<iv%>:ixmat%>  Base2Suffixes;
ixmati%<v%>%<iv%>:ixmati%>  Base3Suffixes;

! familiarizarse con un lugar
ixtlamati%<v%>%<iv%>:ixtlamati%>  PresentTense;
ixtlamati%<v%>%<iv%>:ixtlamati%>  Imperfect;
ixtlamati%<v%>%<iv%>:ixtlama%>  Durative;
ixtlamati%<v%>%<iv%>:ixtlamat%>  Base2Suffixes;
ixtlamati%<v%>%<iv%>:ixtlamati%>  Base3Suffixes;

!gritar
tzahtzi%<v%>%<iv%>:tzahtzi%>  PresentTense;
tzahtzi%<v%>%<iv%>:tzahtzi%>  Imperfect;
tzahtzi%<v%>%<iv%>:tzahtz%>  Durative;
tzahtzi%<v%>%<iv%>:tzahtz%>  Base2Suffixes;
tzahtzi%<v%>%<iv%>:tzahtzi%>  Base3Suffixes;

! sonar (campana)
tzilini%<v%>%<iv%>:tzilini%>  PresentTense;
tzilini%<v%>%<iv%>:tzilini%>  Imperfect;
tzilini%<v%>%<iv%>:tzilin%>  Durative;
tzilini%<v%>%<iv%>:tzilin%>  Base2Suffixes;
tzilini%<v%>%<iv%>:tzilini%>  Base3Suffixes;

!nacer
yoli%<v%>%<iv%>:yoli%>  PresentTense;
yoli%<v%>%<iv%>:yoli%>  Imperfect;
yoli%<v%>%<iv%>:yol%>  Durative;
yoli%<v%>%<iv%>:yol%>  Base2Suffixes;
yoli%<v%>%<iv%>:yoli%>  Base3Suffixes;


!estar contenta en el alma
yolpaqui%<v%>%<iv%>:yolpaqui%>  PresentTense;
yolpaqui%<v%>%<iv%>:yolpaqui%>  Imperfect;
yolpaqui%<v%>%<iv%>:yolpac%>  Durative;
yolpaqui%<v%>%<iv%>:yolpac%>  Base2Suffixes;
yolpaqui%<v%>%<iv%>:yolpaqui%>  Base3Suffixes;

!estar feliz
paqui%<v%>%<iv%>:paqui%>  PresentTense;
paqui%<v%>%<iv%>:paqui%>  Imperfect;
paqui%<v%>%<iv%>:pac%>  Durative;
paqui%<v%>%<iv%>:pac%>  Base2Suffixes;
paqui%<v%>%<iv%>:paqui%>  Base3Suffixes;

!mojar
palti%<v%>%<tv%>:palti%>  PresentTense;
palti%<v%>%<tv%>:palti%>  Imperfect;
palti%<v%>%<tv%>:palti%>  Durative;
palti%<v%>%<tv%>:palti%>  Base2Suffixes;
palti%<v%>%<tv%>:palti%>  Base3Suffixes;

! verse
motta%<v%>%<tv%>:motta%>     PresentTense ;
motta%<v%>%<tv%>:motta%>     Imperfect ;
motta%<v%>%<tv%>:motz%>      Durative ;
motta%<v%>%<tv%>:motta%>     Base2Suffixes ;
motta%<v%>%<tv%>:motta%>     Base3Suffixes ;

! verse -- alternancia ortográfica
motta%<v%>%<tv%>:mota%>     PresentTense ;
motta%<v%>%<tv%>:mota%>     Imperfect ;
motta%<v%>%<tv%>:motz%>      Durative ;
motta%<v%>%<tv%>:mota%>     Base2Suffixes ;
motta%<v%>%<tv%>:mota%>     Base3Suffixes ;

! columpiarse
mohuiyonia%<v%>%<tv%>:mohuiyonia%>     PresentTense ;
mohuiyonia%<v%>%<tv%>:mohuiyona%>     Imperfect ;
mohuiyonia%<v%>%<tv%>:mohuiyoni%>      Durative ;
mohuiyonia%<v%>%<tv%>:mohuiyon%{i%}%{H%}%>     Base2Suffixes ;
mohuiyonia%<v%>%<tv%>:mohuiyoni%>     Base3Suffixes ;

! llegar
ehco%<v%>%<tv%>:ehco%>     PresentTense ;
ehco%<v%>%<tv%>:ehco%>     Imperfect ;
! ehco%<v%>%<tv%>:ehco%>      Durative ;
ehco%<v%>%<tv%>:ehco%>     Base2Suffixes ;
ehco%<v%>%<tv%>:ehco%>     Base3Suffixes ;


LEXICON TV-Stem

!animar a alguien
animaroa%<v%>%<tv%>:animaroa%>  PresentTense;
animaroa%<v%>%<tv%>:animaroa%>  Imperfect;
animaroa%<v%>%<tv%>:animaro%>  Durative;
animaroa%<v%>%<tv%>:animaroh%>  Durative;
animaroa%<v%>%<tv%>:animaro%>  Base2Suffixes;
animaroa%<v%>%<tv%>:animaro%>  Base3Suffixes;

!armar
armaroa%<v%>%<tv%>:armaroa%>  PresentTense;
armaroa%<v%>%<tv%>:armaroa%>  Imperfect;
armaroa%<v%>%<tv%>:armaro%>  Durative;
armaroa%<v%>%<tv%>:armaroh%>  Durative;
armaroa%<v%>%<tv%>:armaro%>  Base2Suffixes;
armaroa%<v%>%<tv%>:armaro%>  Base3Suffixes;

!desarmar
desarmaroa%<v%>%<tv%>:desarmaroa%>  PresentTense;
desarmaroa%<v%>%<tv%>:desarmaroa%>  Imperfect;
desarmaroa%<v%>%<tv%>:desarmaro%>  Durative;
desarmaroa%<v%>%<tv%>:desarmaroh%>  Durative;
desarmaroa%<v%>%<tv%>:desarmaro%>  Base2Suffixes;
desarmaroa%<v%>%<tv%>:desarmaro%>  Base3Suffixes;

!imaginar
imaginaroa%<v%>%<tv%>:imaginaroa%>  PresentTense;
imaginaroa%<v%>%<tv%>:imaginaroa%>  Imperfect;
imaginaroa%<v%>%<tv%>:imaginaro%>  Durative;
imaginaroa%<v%>%<tv%>:imaginaroh%>  Durative;
imaginaroa%<v%>%<tv%>:imaginaro%>  Base2Suffixes;
imaginaroa%<v%>%<tv%>:imaginaro%>  Base3Suffixes;

! lavar con agua
apaca%<v%>%<tv%>: apaca%> PresentTense ;
apaca%<v%>%<tv%>: apaca%> Imperfect ;
apaca%<v%>%<tv%>: apaca%> Durative ;
apaca%<v%>%<tv%>: apaca%> Base2Suffixes ;
apaca%<v%>%<tv%>: apaca%> Base3Suffixes ;

! tomar/beber
oni%<v%>%<iv%>:oni%>  PresentTense;
oni%<v%>%<iv%>:oni%>  Imperfect;
oni%<v%>%<iv%>:oni%>  Durative;
oni%<v%>%<iv%>:oni%>  Base2Suffixes;
oni%<v%>%<iv%>:oni%>  Base3Suffixes;

!engañar
cahcayahua%<v%>%<tv%>:cahcayahua%>  PresentTense;
cahcayahua%<v%>%<tv%>:cahcayahua%>  Imperfect;
cahcayahua%<v%>%<tv%>:cahcayauh%>  Durative;
cahcayahua%<v%>%<tv%>:cahcayauh%>  Base2Suffixes;
cahcayahua%<v%>%<tv%>:cahcayahua%>  Base3Suffixes;

! regañar
ahhua%<v%>%<tv%>:ahhua%>  PresentTense;
ahhua%<v%>%<tv%>:ahhua%>  Imperfect;
ahhua%<v%>%<tv%>:ahhua%>  Durative;
ahhua%<v%>%<tv%>:ahhua%>  Base2Suffixes;
ahhua%<v%>%<tv%>:ahhua%>  Base3Suffixes;

! regañar 2 (?) todo check this word
ahhuatia%<v%>%<tv%>:ahhuatia%>          PresentTense;
ahhuatia%<v%>%<tv%>:ahhuata%>           Imperfect;
ahhuatia%<v%>%<tv%>:ahhua%>             Durative;
ahhuatia%<v%>%<tv%>:ahhuat%{i%}%{H%}%>  Base2Suffixes;
ahhuatia%<v%>%<tv%>:ahhuati%>           Base3Suffixes;

!aprender
aprenderoa%<v%>%<tv%>:aprenderoa%>  PresentTense;
aprenderoa%<v%>%<tv%>:aprenderoa%>  Imperfect;
aprenderoa%<v%>%<tv%>:aprenderoh%>  Durative;
aprenderoa%<v%>%<tv%>:aprenderoh%>  Base2Suffixes;
aprenderoa%<v%>%<tv%>:aprendero%>  Base3Suffixes;

! lograr
lograroa%<v%>%<tv%>:lograroa%>  PresentTense;
lograroa%<v%>%<tv%>:lograroa%>  Imperfect;
lograroa%<v%>%<tv%>:lograroh%>  Durative;
lograroa%<v%>%<tv%>:lograro%>  Durative;
lograroa%<v%>%<tv%>:lograroh%>  Base2Suffixes;
lograroa%<v%>%<tv%>:lograro%>  Base2Suffixes;
lograroa%<v%>%<tv%>:lograro%>  Base3Suffixes;

! abandonar
abandonaroa%<v%>%<tv%>:abandonaroa%>  PresentTense;
abandonaroa%<v%>%<tv%>:abandonaroa%>  Imperfect;
abandonaroa%<v%>%<tv%>:abandonaroh%>  Durative;
abandonaroa%<v%>%<tv%>:abandonaro%>  Durative;
abandonaroa%<v%>%<tv%>:abandonaroh%>  Base2Suffixes;
abandonaroa%<v%>%<tv%>:abandonaro%>  Base2Suffixes;
abandonaroa%<v%>%<tv%>:abandonaro%>  Base3Suffixes;

! aparecer
apareceroa%<v%>%<tv%>:apareceroa%>  PresentTense;
apareceroa%<v%>%<tv%>:apareceroa%>  Imperfect;
apareceroa%<v%>%<tv%>:apareceroh%>  Durative;
apareceroa%<v%>%<tv%>:aparecero%>  Durative;
apareceroa%<v%>%<tv%>:apareceroh%>  Base2Suffixes;
apareceroa%<v%>%<tv%>:aparecero%>  Base2Suffixes;
apareceroa%<v%>%<tv%>:aparecero%>  Base3Suffixes;

! apuntar
apuntaroa%<v%>%<tv%>:apuntaroa%>  PresentTense;
apuntaroa%<v%>%<tv%>:apuntaroa%>  Imperfect;
apuntaroa%<v%>%<tv%>:apuntaroh%>  Durative;
apuntaroa%<v%>%<tv%>:apuntaro%>  Durative;
apuntaroa%<v%>%<tv%>:apuntaroh%>  Base2Suffixes;
apuntaroa%<v%>%<tv%>:apuntaro%>  Base2Suffixes;
apuntaroa%<v%>%<tv%>:apuntaro%>  Base3Suffixes;

! felicitar
felicitaroa%<v%>%<tv%>:felicitaroa%>  PresentTense;
felicitaroa%<v%>%<tv%>:felicitaroa%>  Imperfect;
felicitaroa%<v%>%<tv%>:felicitaroh%>  Durative;
felicitaroa%<v%>%<tv%>:felicitaro%>  Durative;
felicitaroa%<v%>%<tv%>:felicitaroh%>  Base2Suffixes;
felicitaroa%<v%>%<tv%>:felicitaro%>  Base2Suffixes;
felicitaroa%<v%>%<tv%>:felicitaro%>  Base3Suffixes;

! conservar
conservaroa%<v%>%<tv%>:conservaroa%>  PresentTense;
conservaroa%<v%>%<tv%>:conservaroa%>  Imperfect;
conservaroa%<v%>%<tv%>:conservaroh%>  Durative;
conservaroa%<v%>%<tv%>:conservaro%>  Durative;
conservaroa%<v%>%<tv%>:conservaroh%>  Base2Suffixes;
conservaroa%<v%>%<tv%>:conservaro%>  Base2Suffixes;
conservaroa%<v%>%<tv%>:conservaro%>  Base3Suffixes;

! convivir
conviviroa%<v%>%<tv%>:conviviroa%>  PresentTense;
conviviroa%<v%>%<tv%>:conviviroa%>  Imperfect;
conviviroa%<v%>%<tv%>:conviviroh%>  Durative;
conviviroa%<v%>%<tv%>:conviviro%>  Durative;
conviviroa%<v%>%<tv%>:conviviroh%>  Base2Suffixes;
conviviroa%<v%>%<tv%>:conviviro%>  Base2Suffixes;
conviviroa%<v%>%<tv%>:conviviro%>  Base3Suffixes;

! ver
itta%<v%>%<tv%>:itta%>     PresentTense ;
itta%<v%>%<tv%>:itta%>     Imperfect ;
itta%<v%>%<tv%>:itz%>      Durative ;
itta%<v%>%<tv%>:itta%>     Base2Suffixes ;
itta%<v%>%<tv%>:itta%>     Base3Suffixes ;

! ver -- alternancia ortográfica
itta%<v%>%<tv%>:ita%>     PresentTense ;
itta%<v%>%<tv%>:ita%>     Imperfect ;
itta%<v%>%<tv%>:itz%>      Durative ;
itta%<v%>%<tv%>:ita%>     Base2Suffixes ;
itta%<v%>%<tv%>:ita%>     Base3Suffixes ;

! ver hacia arriba
ahcoitta%<v%>%<tv%>:ahcoita%>     PresentTense ;
ahcoitta%<v%>%<tv%>:ahcoita%>     Imperfect ;
ahcoitta%<v%>%<tv%>:ahcoitz%>      Durative ;
ahcoitta%<v%>%<tv%>:ahcoita%>     Base2Suffixes ;
ahcoitta%<v%>%<tv%>:ahcoita%>     Base3Suffixes ;

!enseñar algo
nextia%<v%>%<tv%>:nextia%>  PresentTense;
nextia%<v%>%<tv%>:nexta%>  Imperfect;
nextia%<v%>%<tv%>:nextih%>  Durative;
nextia%<v%>%<tv%>:next%{i%}%{H%}%>  Base2Suffixes;
nextia%<v%>%<tv%>:nexti%>  Base3Suffixes;

! extender
hueyitilia%<v%>%<tv%>:hueyitilia%> PresentTense ;
hueyitilia%<v%>%<tv%>:hueyitila%>  Imperfect ;
hueyitilia%<v%>%<tv%>:hueyitili%>  Durative ;
hueyitilia%<v%>%<tv%>:hueyitil%{i%}%{H%}%>  Base2Suffixes ;
hueyitilia%<v%>%<tv%>:hueyitili%>  Base3Suffixes ;

! columpiar
huiyonia%<v%>%<tv%>:huiyonia%>     PresentTense ;
huiyonia%<v%>%<tv%>:huiyona%>     Imperfect ;
huiyonia%<v%>%<tv%>:huiyoni%>      Durative ;
huiyonia%<v%>%<tv%>:huiyon%{i%}%{H%}%>     Base2Suffixes ;
huiyonia%<v%>%<tv%>:huiyoni%>     Base3Suffixes ;

! poner
tlalia%<v%>%<tv%>:tlalia%> PresentTense ;
tlalia%<v%>%<tv%>:tlala%>  Imperfect ;
tlalia%<v%>%<tv%>:tlali%>  Durative ;
tlalia%<v%>%<tv%>:tlal%{i%}%{H%}%>  Base2Suffixes ;
tlalia%<v%>%<tv%>:tlali%>  Base3Suffixes ;

! arreglar
yectlalia%<v%>%<tv%>:yectlalia%> PresentTense ;
yectlalia%<v%>%<tv%>:yectlala%>  Imperfect ;
yectlalia%<v%>%<tv%>:yectlali%>  Durative ;
yectlalia%<v%>%<tv%>:yectlal%{i%}%{H%}%>  Base2Suffixes ;
yectlalia%<v%>%<tv%>:yectlali%>  Base3Suffixes ;

! arreglar 2 (renovar)
yehyectlalia%<v%>%<tv%>:yehyectlalia%> PresentTense ;
yehyectlalia%<v%>%<tv%>:yehyectlala%>  Imperfect ;
yehyectlalia%<v%>%<tv%>:yehyectlali%>  Durative ;
yehyectlalia%<v%>%<tv%>:yehyectlal%{i%}%{H%}%>  Base2Suffixes ;
yehyectlalia%<v%>%<tv%>:yehyectlali%>  Base3Suffixes ;

! espantar
mohtia%<v%>%<tv%>:mohtia%> PresentTense ;
mohtia%<v%>%<tv%>:mohta%>  Imperfect ;
mohtia%<v%>%<tv%>:mohti%>  Durative ;
mohtia%<v%>%<tv%>:moht%{i%}%{H%}%>  Base2Suffixes ;
mohtia%<v%>%<tv%>:mohti%>  Base3Suffixes ;

! celebrar
celebraroa%<v%>%<tv%>:celebraroa%>  PresentTense ;
celebraroa%<v%>%<tv%>:celebraroa%>  Imperfect ;
celebraroa%<v%>%<tv%>:celebraroh%>  Durative ;
celebraroa%<v%>%<tv%>:celebraroh%>  Base2Suffixes ;
celebraroa%<v%>%<tv%>:celebraro%>   Base3Suffixes ;

! decir
ihtoa%<v%>%<tv%>:ihtoa%>  PresentTense ;
ihtoa%<v%>%<tv%>:ihtoa%>  Imperfect ;
ihtoa%<v%>%<tv%>:ihtoh%>  Durative ;
ihtoa%<v%>%<tv%>:ihtoh%>  Base2Suffixes ;
ihtoa%<v%>%<tv%>:ihto%>   Base3Suffixes ;

! decir (alternativa)
itoa%<v%>%<tv%>:itoa%>  PresentTense ;
itoa%<v%>%<tv%>:itoa%>  Imperfect ;
itoa%<v%>%<tv%>:itoh%>  Durative ;
itoa%<v%>%<tv%>:itoh%>  Base2Suffixes ;
itoa%<v%>%<tv%>:ito%>   Base3Suffixes ;

! perder
pohpolihui%<v%>%<iv%>:pohpolihui%>  PresentTense;
pohpolihui%<v%>%<iv%>:pohpolihui%>  Imperfect;
pohpolihui%<v%>%<iv%>:pohpoliuh%>  Durative;
pohpolihui%<v%>%<iv%>:pohpoliuh%>  Base2Suffixes;
pohpolihui%<v%>%<iv%>:pohpolihui%>  Base3Suffixes;

! tener
piya%<v%>%<tv%>:piya%>  PresentTense ;
piya%<v%>%<tv%>:piya%>  Imperfect ;
piya%<v%>%<tv%>:pix%>   Durative ;
piya%<v%>%<tv%>:pix%>   Base2Suffixes ;
piya%<v%>%<tv%>:piya%>  Base3Suffixes ;

! gustar
pactia%<v%>%<tv%>:pactia%>          PresentTense ;
pactia%<v%>%<tv%>:pacta%>           Imperfect ;
pactia%<v%>%<tv%>:pactih%>          Durative ;
pactia%<v%>%<tv%>:pact%{i%}%{H%}%>  Base2Suffixes ;
pactia%<v%>%<tv%>:pacti%>           Base3Suffixes ;

! recordar
ihlnamiqui%<v%>%<tv%>:ihlnamiqui%>  PresentTense ;
ihlnamiqui%<v%>%<tv%>:ihlnamiqui%>  Imperfect ;
ihlnamiqui%<v%>%<tv%>:ihlnamic%>    Durative ;
ihlnamiqui%<v%>%<tv%>:ihlnamic%>  Base2Suffixes ;
ihlnamiqui%<v%>%<tv%>:ihlnamiqui%>  Base3Suffixes ;

! recordar II - alternancia ortográfica
ihlnamiqui%<v%>%<tv%>:ilnamiqui%>  PresentTense ;
ihlnamiqui%<v%>%<tv%>:ilnamiqui%>  Imperfect ;
ihlnamiqui%<v%>%<tv%>:ilnamic%>    Durative ;
ihlnamiqui%<v%>%<tv%>:ilnamic%>  Base2Suffixes ;
ihlnamiqui%<v%>%<tv%>:ilnamiqui%>  Base3Suffixes ;

! apoyar
palehuia%<v%>%<tv%>:palehuia%>         PresentTense ;
palehuia%<v%>%<tv%>:palehua%>          Imperfect ;
palehuia%<v%>%<tv%>:palehui%>          Durative ;
palehuia%<v%>%<tv%>:palehu%{i%}%{H%}%> Base2Suffixes ;
palehuia%<v%>%<tv%>:palehui%>          Base3Suffixes ;

! moler
payana%<v%>%<tv%>:payana%> PresentTense ;
payana%<v%>%<tv%>:payana%> Imperfect ;
payana%<v%>%<tv%>:payana%> Durative ;
payana%<v%>%<tv%>:payana%> Base2Suffixes ;
payana%<v%>%<tv%>:payana%> Base3Suffixes ;

! sacar
quixtia%<v%>%<tv%>:quixtia%>          PresentTense;
quixtia%<v%>%<tv%>:quixta%>           Imperfect;
quixtia%<v%>%<tv%>:quix%>             Durative;
quixtia%<v%>%<tv%>:quixt%{i%}%{H%}%>  Base2Suffixes;
quixtia%<v%>%<tv%>:quixti%>           Base3Suffixes;

! sacar del agua
aquixtia%<v%>%<tv%>:aquixtia%>          PresentTense;
aquixtia%<v%>%<tv%>:aquixta%>           Imperfect;
aquixtia%<v%>%<tv%>:aquix%>             Durative;
aquixtia%<v%>%<tv%>:aquixt%{i%}%{H%}%>  Base2Suffixes;
aquixtia%<v%>%<tv%>:aquixti%>           Base3Suffixes;

! querer
niqui%<v%>%<tv%>:niqui%>  PresentTense;
niqui%<v%>%<tv%>:niqui%>  Imperfect;
niqui%<v%>%<tv%>:nic%>  Durative;
niqui%<v%>%<tv%>:nic%>  Base2Suffixes;
niqui%<v%>%<tv%>:niqui%>  Base3Suffixes;

! querer decir
ihtozniqui%<v%>%<tv%>:ihtozniqui%>  PresentTense;
ihtozniqui%<v%>%<tv%>:ihtozniqui%>  Imperfect;
ihtozniqui%<v%>%<tv%>:ihtoznic%>  Durative;
ihtozniqui%<v%>%<tv%>:ihtoznic%>  Base2Suffixes;
ihtozniqui%<v%>%<tv%>:ihtozniqui%>  Base3Suffixes;

! saber
mati%<v%>%<tv%>:mati%>  PresentTense;
mati%<v%>%<tv%>:mati%>  Imperfect;
mati%<v%>%<tv%>:mat%>  Durative;
mati%<v%>%<tv%>:mat%>  Base2Suffixes;
mati%<v%>%<tv%>:mati%>  Base3Suffixes;

! rasgar/rasguñar?
tataca%<v%>%<tv%>:tataca%>  PresentTense;
tataca%<v%>%<tv%>:tataca%>  Imperfect;
tataca%<v%>%<tv%>:tataca%>  Durative;
tataca%<v%>%<tv%>:tataca%>  Base2Suffixes;
tataca%<v%>%<tv%>:tataca%>  Base3Suffixes;

! cambiar
patla%<v%>%<tv%>:patla%>  PresentTense;
patla%<v%>%<tv%>:patla%>  Imperfect;
patla%<v%>%<tv%>:patla%>  Durative;
patla%<v%>%<tv%>:patla%>  Base2Suffixes;
patla%<v%>%<tv%>:patla%>  Base3Suffixes;

! amar
tlazohtla%<v%>%<tv%>:tlazohtla%>  PresentTense;
tlazohtla%<v%>%<tv%>:tlazohtla%>  Imperfect;
tlazohtla%<v%>%<tv%>:tlazohtla%>  Durative;
tlazohtla%<v%>%<tv%>:tlazohtla%>  Base2Suffixes;
tlazohtla%<v%>%<tv%>:tlazohtla%>  Base3Suffixes;

! medir
tamachihua%<v%>%<tv%>:tamachihua%>  PresentTense;
tamachihua%<v%>%<tv%>:tamachihua%>  Imperfect;
tamachihua%<v%>%<tv%>:tamachiuh%>   Durative;
tamachihua%<v%>%<tv%>:tamachiuh%>  Base2Suffixes;
tamachihua%<v%>%<tv%>:tamachihua%>  Base3Suffixes;

! hacer
chihua%<v%>%<tv%>:chihua%>  PresentTense;
chihua%<v%>%<tv%>:chihua%>  Imperfect;
chihua%<v%>%<tv%>:chiuh%>   Durative;
chihua%<v%>%<tv%>:chiuh%>  Base2Suffixes;
chihua%<v%>%<tv%>:chihua%>  Base3Suffixes;

! preparar/hacer
chichihua%<v%>%<tv%>:chichihua%>  PresentTense;
chichihua%<v%>%<tv%>:chichihua%>  Imperfect;
chichihua%<v%>%<tv%>:chichiuh%>   Durative;
chichihua%<v%>%<tv%>:chichiuh%>  Base2Suffixes;
chichihua%<v%>%<tv%>:chichihua%>  Base3Suffixes;

! preparar/hacer (alternativo)
chihchihua%<v%>%<tv%>:chihchihua%>  PresentTense;
chihchihua%<v%>%<tv%>:chihchihua%>  Imperfect;
chihchihua%<v%>%<tv%>:chihchiuh%>   Durative;
chihchihua%<v%>%<tv%>:chihchiuh%>  Base2Suffixes;
chihchihua%<v%>%<tv%>:chihchihua%>  Base3Suffixes;

! encontrar
ahci%<v%>%<tv%>:ahci%>  PresentTense;
ahci%<v%>%<tv%>:ahci%>  Imperfect;
ahci%<v%>%<tv%>:ahci%>  Durative;
ahci%<v%>%<tv%>:ahci%>  Base2Suffixes;
ahci%<v%>%<tv%>:ahci%>  Base3Suffixes;

! encontrar - alternancia ortográfica
ahci%<v%>%<tv%>:aci%>  PresentTense;
ahci%<v%>%<tv%>:aci%>  Imperfect;
ahci%<v%>%<tv%>:aci%>  Durative;
ahci%<v%>%<tv%>:aci%>  Base2Suffixes;
ahci%<v%>%<tv%>:aci%>  Base3Suffixes;

!dejar
cahua%<v%>%<tv%>:cahua%>  PresentTense;
cahua%<v%>%<tv%>:cahua%>  Imperfect;
cahua%<v%>%<tv%>:cauh%>  Durative;
cahua%<v%>%<tv%>:cauh%>  Base2Suffixes;
cahua%<v%>%<tv%>:cahua%>  Base3Suffixes;

! apagar o descansar TODO:confirm paradigm
cehuia%<v%>%<tv%>:cehuia%> PresentTense ;
cehuia%<v%>%<tv%>:cehuia%> Imperfect ;
cehuia%<v%>%<tv%>:cehui%> Durative ;
cehuia%<v%>%<tv%>:cehu%{i%}%{H%}%> Base2Suffixes ;
cehuia%<v%>%<tv%>:cehuia%> Base3Suffixes ;

! tomar
tlahuana%<v%>%<tv%>:tlahuana%>  PresentTense;
tlahuana%<v%>%<tv%>:tlahuana%>  Imperfect;
tlahuana%<v%>%<tv%>:tlahuan%>  Durative;
tlahuana%<v%>%<tv%>:tlahuan%>  Base2Suffixes;
tlahuana%<v%>%<tv%>:tlahuana%>  Base3Suffixes;


!escuchar
caqui%<v%>%<tv%>:caqui%>  PresentTense;
caqui%<v%>%<tv%>:caqui%>  Imperfect;
caqui%<v%>%<tv%>:cac%>  Durative;
caqui%<v%>%<tv%>:cac%>  Base2Suffixes;
caqui%<v%>%<tv%>:caqui%>  Base3Suffixes;

! averiguar
cacaqui%<v%>%<tv%>:cacaqui%>  PresentTense;
cacaqui%<v%>%<tv%>:cacaqui%>  Imperfect;
cacaqui%<v%>%<tv%>:cacac%>  Durative;
cacaqui%<v%>%<tv%>:cacac%>  Base2Suffixes;
cacaqui%<v%>%<tv%>:cacaqui%>  Base3Suffixes;

!alcanzar
caxiti%<v%>%<tv%>:caxiti%>  PresentTense;
caxiti%<v%>%<tv%>:caxiti%>  Imperfect;
caxiti%<v%>%<tv%>:caxi%>  Durative;
caxiti%<v%>%<tv%>:caxit%>  Base2Suffixes;
caxiti%<v%>%<tv%>:caxiti%>  Base3Suffixes;

!limpiar
chupahua%<v%>%<tv%>:chupahua%>  PresentTense;
chupahua%<v%>%<tv%>:chupahua%>  Imperfect;
chupahua%<v%>%<tv%>:chupauh%>  Durative;
chupahua%<v%>%<tv%>:chupauh%>  Base2Suffixes;
chupahua%<v%>%<tv%>:chupahua%>  Base3Suffixes;

!limpiar
chipahua%<v%>%<tv%>:chipahua%>  PresentTense;
chipahua%<v%>%<tv%>:chipahua%>  Imperfect;
chipahua%<v%>%<tv%>:chipauh%>  Durative;
chipahua%<v%>%<tv%>:chipauh%>  Base2Suffixes;
chipahua%<v%>%<tv%>:chipahua%>  Base3Suffixes;

!limpiar
chihchipahua%<v%>%<tv%>:chihchipahua%>  PresentTense;
chihchipahua%<v%>%<tv%>:chihchipahua%>  Imperfect;
chihchipahua%<v%>%<tv%>:chihchipauh%>  Durative;
chihchipahua%<v%>%<tv%>:chihchipauh%>  Base2Suffixes;
chihchipahua%<v%>%<tv%>:chihchipahua%>  Base3Suffixes;

!limpiar
chupahuilia%<v%>%<tv%>:chupahuilia%>  PresentTense;
chupahuilia%<v%>%<tv%>:chupahuila%>  Imperfect;
chupahuilia%<v%>%<tv%>:chupahuilih%>  Durative;
chupahuilia%<v%>%<tv%>:chupahuil%{i%}%{H%}%>  Base2Suffixes;
chupahuilia%<v%>%<tv%>:chupahuili%>  Base3Suffixes;


!doler
cocohua%<v%>%<tv%>:cocohua%>  PresentTense;
cocohua%<v%>%<tv%>:cocohua%>  Imperfect;
cocohua%<v%>%<tv%>:cocouh%>  Durative;
cocohua%<v%>%<tv%>:cocouh%>  Base2Suffixes;
cocohua%<v%>%<tv%>:cocohua%>  Base3Suffixes;


!doler
cohua%<v%>%<tv%>:cohua%>  PresentTense;
cohua%<v%>%<tv%>:cohua%>  Imperfect;
cohua%<v%>%<tv%>:couh%>  Durative;
cohua%<v%>%<tv%>:couh%>  Base2Suffixes;
cohua%<v%>%<tv%>:cohua%>  Base3Suffixes;

!doler (alternativa)
cocoa%<v%>%<tv%>:cocoa%>  PresentTense;
cocoa%<v%>%<tv%>:cocoa%>  Imperfect;
cocoa%<v%>%<tv%>:coco%>  Durative;
cocoa%<v%>%<tv%>:coco%>  Base2Suffixes;
cocoa%<v%>%<tv%>:cocoa%>  Base3Suffixes;

! coconserva
conservaroa%<v%>%<tv%>:conservaroa%>  PresentTense;
conservaroa%<v%>%<tv%>:conservaroa%>  Imperfect;
conservaroa%<v%>%<tv%>:conservaroh%>  Durative;
conservaroa%<v%>%<tv%>:conservaroh%>  Base2Suffixes;
conservaroa%<v%>%<tv%>:conservaro%>  Base3Suffixes;

! juntar
nichicoa%<v%>%<tv%>:nichicoa%>  PresentTense;
nichicoa%<v%>%<tv%>:nichicoa%>  Imperfect;
nichicoa%<v%>%<tv%>:nichico%>  Durative;
nichicoa%<v%>%<tv%>:nichico%>  Base2Suffixes;
nichicoa%<v%>%<tv%>:nichicoa%>  Base3Suffixes;

! llamar
notza%<v%>%<tv%>:notza%> PresentTense ;
notza%<v%>%<tv%>:notza%> Imperfect ;
notza%<v%>%<tv%>:notz%> Durative ;
notza%<v%>%<tv%>:notz%> Base2Suffixes ; 
notza%<v%>%<tv%>:notza%> Base3Suffixes ;

! hablarle a alguien
nohnotza%<v%>%<tv%>:nohnotza%> PresentTense ;
nohnotza%<v%>%<tv%>:nohnotza%> Imperfect ;
nohnotza%<v%>%<tv%>:nohnotz%> Durative ;
nohnotza%<v%>%<tv%>:nohnotz%> Base2Suffixes ; 
nohnotza%<v%>%<tv%>:nohnotza%> Base3Suffixes ;

! hablarle a alguien
nonotza%<v%>%<tv%>:nonotza%> PresentTense ;
nonotza%<v%>%<tv%>:nonotza%> Imperfect ;
nonotza%<v%>%<tv%>:nonotz%> Durative ;
notza%<v%>%<tv%>:nonotz%> Base2Suffixes ; 
nonotza%<v%>%<tv%>:nonotza%> Base3Suffixes ;

!confiar
confiaroa%<v%>%<tv%>:confiaroa%>  PresentTense;
confiaroa%<v%>%<tv%>:confiaroa%>  Imperfect;
confiaroa%<v%>%<tv%>:confiaroh%>  Durative;
confiaroa%<v%>%<tv%>:confiaroh%>  Base2Suffixes;
confiaroa%<v%>%<tv%>:confiaro%>  Base3Suffixes;

!conservar
conservaroa%<v%>%<tv%>:conservaroa%>  PresentTense;
conservaroa%<v%>%<tv%>:conservaroa%>  Imperfect;
conservaroa%<v%>%<tv%>:conservaroh%>  Durative;
conservaroa%<v%>%<tv%>:conservaroh%>  Base2Suffixes;
conservaroa%<v%>%<tv%>:conservaro%>  Base3Suffixes;

! cerrar
tzacua%<v%>%<tv%>:tzacua%> PresentTense ;
tzacua%<v%>%<tv%>:tzacua%> Imperfect ;
tzacua%<v%>%<tv%>:tzauc%> Durative ;
tzacua%<v%>%<tv%>:tzauc%> Base2Suffixes ;
tzacua%<v%>%<tv%>:tzacua%> Base3Suffixes ;

!consumir
cua%<v%>%<tv%>:cua%>  PresentTense;
cua%<v%>%<tv%>:cua%>  Imperfect;
cua%<v%>%<tv%>:cuah%>  Durative;
cua%<v%>%<tv%>:cuah%>  Base2Suffixes;
cua%<v%>%<tv%>:cua%>  Base3Suffixes;

! comer la oreja a alguien
nacascua%<v%>%<tv%>:nacascua%>  PresentTense;
nacascua%<v%>%<tv%>:nacascua%>  Imperfect;
nacascua%<v%>%<tv%>:nacascuah%>  Durative;
nacascua%<v%>%<tv%>:nacascuah%>  Base2Suffixes;
nacascua%<v%>%<tv%>:nacascua%>  Base3Suffixes;

! cumplir
cumpliroa%<v%>%<tv%>:cumpliroa%>  PresentTense;
cumpliroa%<v%>%<tv%>:cumpliroa%>  Imperfect;
cumpliroa%<v%>%<tv%>:cumpliroh%>  Durative;
cumpliroa%<v%>%<tv%>:cumpliroh%>  Base2Suffixes;
cumpliroa%<v%>%<tv%>:cumpliro%>  Base3Suffixes;

! ocupar / usar
cui%<v%>%<tv%>:cui%>  PresentTense;
cui%<v%>%<tv%>:cui%>  Imperfect;
cui%<v%>%<tv%>:cui%>  Durative;
cui%<v%>%<tv%>:cui%>  Base2Suffixes;
cui%<v%>%<tv%>:cui%>  Base3Suffixes;

! levantar
ahcocui%<v%>%<tv%>:ahcocui%>  PresentTense;
ahcocui%<v%>%<tv%>:ahcocui%>  Imperfect;
ahcocui%<v%>%<tv%>:ahcocui%>  Durative;
ahcocui%<v%>%<tv%>:ahcocui%>  Base2Suffixes;
ahcocui%<v%>%<tv%>:ahcocui%>  Base3Suffixes;

!llevar
cuica%<v%>%<tv%>:cuica%>  PresentTense;
cuica%<v%>%<tv%>:cuica%>  Imperfect;
cuica%<v%>%<tv%>:cuica%>  Durative;
cuica%<v%>%<tv%>:cuica%>  Base2Suffixes;
cuica%<v%>%<tv%>:cuica%>  Base3Suffixes;


!darle vuelta a algo
cuicuipa%<v%>%<tv%>:cuicuipa%>  PresentTense;
cuicuipa%<v%>%<tv%>:cuicuipa%>  Imperfect;
cuicuipa%<v%>%<tv%>:cuicuip%>  Durative;
cuicuipa%<v%>%<tv%>:cuicuip%>  Base2Suffixes;
cuicuipa%<v%>%<tv%>:cuicuipa%>  Base3Suffixes;

! voltear
cuipa%<v%>%<tv%>:cuipa%>  PresentTense;
cuipa%<v%>%<tv%>:cuipa%>  Imperfect;
cuipa%<v%>%<tv%>:cuip%>  Durative;
cuipa%<v%>%<tv%>:cuip%>  Base2Suffixes;
cuipa%<v%>%<tv%>:cuipa%>  Base3Suffixes;

! quitarle
cuilia%<v%>%<tv%>:cuilia%>  PresentTense;
cuilia%<v%>%<tv%>:cuila%>  Imperfect;
cuilia%<v%>%<tv%>:cuilih%>  Durative;
cuilia%<v%>%<tv%>:cuil%{i%}%{H%}%>  Base2Suffixes;
cuilia%<v%>%<tv%>:cuili%>  Base3Suffixes;


!escribir
cuiloa%<v%>%<tv%>:cuiloa%>  PresentTense;
cuiloa%<v%>%<tv%>:cuiloa%>  Imperfect;
cuiloa%<v%>%<tv%>:cuiloh%>  Durative;
cuiloa%<v%>%<tv%>:cuiloh%>  Base2Suffixes;
cuiloa%<v%>%<tv%>:cuilo%>  Base3Suffixes;

! escribir (variante)
ihcuiloa%<v%>%<tv%>:ihcuiloa%>  PresentTense;
ihcuiloa%<v%>%<tv%>:ihcuiloa%>  Imperfect;
ihcuiloa%<v%>%<tv%>:ihcuiloh%>  Durative;
ihcuiloa%<v%>%<tv%>:ihcuiloh%>  Base2Suffixes;
ihcuiloa%<v%>%<tv%>:ihcuilo%>  Base3Suffixes;


!levantar
ehua%<v%>%<tv%>:ehua%>  PresentTense;
ehua%<v%>%<tv%>:ehua%>  Imperfect;
ehua%<v%>%<tv%>:euh%>  Durative;
ehua%<v%>%<tv%>:euh%>  Base2Suffixes;
ehua%<v%>%<tv%>:ehua%>  Base3Suffixes;


!entender
entenderoa%<v%>%<tv%>:entenderoa%>  PresentTense;
entenderoa%<v%>%<tv%>:entenderoa%>  Imperfect;
entenderoa%<v%>%<tv%>:entenderoh%>  Durative;
entenderoa%<v%>%<tv%>:entenderoh%>  Base2Suffixes;
entenderoa%<v%>%<tv%>:entendero%>  Base3Suffixes;


!estudiar
estudiaroa%<v%>%<tv%>:estudiaroa%>  PresentTense;
estudiaroa%<v%>%<tv%>:estudiaroa%>  Imperfect;
estudiaroa%<v%>%<tv%>:estudiaroh%>  Durative;
estudiaroa%<v%>%<tv%>:estudiaroh%>  Base2Suffixes;
estudiaroa%<v%>%<tv%>:estudiaro%>  Base3Suffixes;

!visitar
visitaroa%<v%>%<tv%>:visitaroa%>  PresentTense;
visitaroa%<v%>%<tv%>:visitaroa%>  Imperfect;
visitaroa%<v%>%<tv%>:visitaroh%>  Durative;
visitaroa%<v%>%<tv%>:visitaroh%>  Base2Suffixes;
visitaroa%<v%>%<tv%>:visitaro%>  Base3Suffixes;

!visitar
hualita%<v%>%<tv%>:hualita%>  PresentTense;
hualita%<v%>%<tv%>:hualita%>  Imperfect;
hualita%<v%>%<tv%>:huali%>  Durative;
hualita%<v%>%<tv%>:hualit%>  Base2Suffixes;
hualita%<v%>%<tv%>:hualita%>  Base3Suffixes;

! ladrar
huahhuia%<v%>%<tv%>:huahhuia%>  PresentTense;
huahhuia%<v%>%<tv%>:huahhua%>  Imperfect;
huahhuia%<v%>%<tv%>:huahhuih%>  Durative;
huahhuia%<v%>%<tv%>:huahhu%{i%}%{H%}%>  Base2Suffixes;
huahhuia%<v%>%<tv%>:huahhui%>  Base3Suffixes;

! ladrar 2
huahuia%<v%>%<tv%>:huahuia%>  PresentTense;
huahuia%<v%>%<tv%>:huahua%>  Imperfect;
huahuia%<v%>%<tv%>:huahuih%>  Durative;
huahuia%<v%>%<tv%>:huahu%{i%}%{H%}%>  Base2Suffixes;
huahuia%<v%>%<tv%>:huahui%>  Base3Suffixes;

!llevar
huica%<v%>%<tv%>:huica%>  PresentTense;
huica%<v%>%<tv%>:huica%>  Imperfect;
huica%<v%>%<tv%>:huica%>  Durative;
huica%<v%>%<tv%>:huica%>  Base2Suffixes;
huica%<v%>%<tv%>:huica%>  Base3Suffixes;

! traer
hualica%<v%>%<tv%>:hualica%>  PresentTense;
hualica%<v%>%<tv%>:hualica%>  Imperfect;
hualica%<v%>%<tv%>:hualica%>  Durative;
hualica%<v%>%<tv%>:hualica%>  Base2Suffixes;
hualica%<v%>%<tv%>:hualica%>  Base3Suffixes;

! convidar
huantia%<v%>%<tv%>:huantia%>  PresentTense;
huantia%<v%>%<tv%>:huanta%>  Imperfect;
huantia%<v%>%<tv%>:huantih%>  Durative;
huantia%<v%>%<tv%>:huant%{i%}%{H%}%>  Base2Suffixes;
huantia%<v%>%<tv%>:huanti%>  Base3Suffixes;


!olvidar
ilcahua%<v%>%<tv%>:ilcahua%>  PresentTense;
ilcahua%<v%>%<tv%>:ilcahua%>  Imperfect;
ilcahua%<v%>%<tv%>:ilcauh%>  Durative;
ilcahua%<v%>%<tv%>:ilcauh%>  Base2Suffixes;
ilcahua%<v%>%<tv%>:ilcahua%>  Base3Suffixes;


!anotojar
ilehuia%<v%>%<tv%>:ilehuia%>  PresentTense;
ilehuia%<v%>%<tv%>:ilehua%>  Imperfect;
ilehuia%<v%>%<tv%>:ilehuih%>  Durative;
ilehuia%<v%>%<tv%>:ilehu%{i%}%{H%}%>  Base2Suffixes;
ilehuia%<v%>%<tv%>:ilehui%>  Base3Suffixes;


!leer
leeroa%<v%>%<tv%>:leeroa%>  PresentTense;
leeroa%<v%>%<tv%>:leeroa%>  Imperfect;
leeroa%<v%>%<tv%>:leeroh%>  Durative;
leeroa%<v%>%<tv%>:leeroh%>  Base2Suffixes;
leeroa%<v%>%<tv%>:leero%>  Base3Suffixes;


!saber algo de alguien, entender
machilia%<v%>%<tv%>:machilia%>  PresentTense;
machilia%<v%>%<tv%>:machila%>  Imperfect;
machilia%<v%>%<tv%>:machilih%>  Durative;
machilia%<v%>%<tv%>:machil%{i%}%{H%}%>  Base2Suffixes;
machilia%<v%>%<tv%>:machili%>  Base3Suffixes;


!estudiar
machtia%<v%>%<tv%>:machtia%>  PresentTense;
machtia%<v%>%<tv%>:machta%>  Imperfect;
machtia%<v%>%<tv%>:machtih%>  Durative;
machtia%<v%>%<tv%>:macht%{i%}%{H%}%>  Base2Suffixes;
machtia%<v%>%<tv%>:machti%>  Base3Suffixes;

! mover con la mano
maniloa%<v%>%<tv%>:maniloa%>  PresentTense;
maniloa%<v%>%<tv%>:maniloa%>  Imperfect;
maniloa%<v%>%<tv%>:maniloh%>  Durative;
maniloa%<v%>%<tv%>:maniloh%>  Base2Suffixes;
maniloa%<v%>%<tv%>:manilo%>  Base3Suffixes;

! dar en matrimonio
namictia%<v%>%<tv%>:namictia%>  PresentTense;
namictia%<v%>%<tv%>:namicta%>  Imperfect;
namictia%<v%>%<tv%>:namictih%>  Durative;
namictia%<v%>%<tv%>:namict%{i%}%{H%}%>  Base2Suffixes;
namictia%<v%>%<tv%>:namicti%>  Base3Suffixes;

! pararle las orejas a alguien
nacazmahmana%<v%>%<tv%>:nacazmahmana%> PresentTense ;
nacazmahmana%<v%>%<tv%>:nacazmahmana%> Imperfect ;
nacazmahmana%<v%>%<tv%>:nacazmahman%> Durative ;
nacazmahmana%<v%>%<tv%>:nacazmahman%> Base2Suffixes ;
nacazmahmana%<v%>%<tv%>:nacazmahmana%> Base3Suffixes ;

! parar o colocar algo
mahmana%<v%>%<tv%>:mahmana%> PresentTense ;
mahmana%<v%>%<tv%>:mahmana%> Imperfect ;
mahmana%<v%>%<tv%>:mahman%> Durative ;
mahmana%<v%>%<tv%>:mahman%> Base2Suffixes ;
mahmana%<v%>%<tv%>:mahmana%> Base3Suffixes ;

! pensar (algo)
nimilia%<v%>%<tv%>:nimilia%>  PresentTense;
nimilia%<v%>%<tv%>:nimila%>  Imperfect;
nimilia%<v%>%<tv%>:nimilih%>  Durative;
nimilia%<v%>%<tv%>:nimil%{i%}%{H%}%>  Base2Suffixes;
nimilia%<v%>%<tv%>:nimili%>  Base3Suffixes;

! pensar (algo) alternativa??
nihuilia%<v%>%<tv%>:nihuilia%>  PresentTense;
nihuilia%<v%>%<tv%>:nihuila%>  Imperfect;
nihuilia%<v%>%<tv%>:nihuilih%>  Durative;
nihuilia%<v%>%<tv%>:nihuil%{i%}%{H%}%>  Base2Suffixes;
nihuilia%<v%>%<tv%>:nihuili%>  Base3Suffixes;

! meter
calaquia%<v%>%<tv%>:calaquia%>  PresentTense;
calaquia%<v%>%<tv%>:calaqua%>  Imperfect;
calaquia%<v%>%<tv%>:calaquih%>  Durative;
calaquia%<v%>%<tv%>:calaqu%{i%}%{H%}%>  Base2Suffixes;
calaquia%<v%>%<tv%>:calaqui%>  Base3Suffixes;

!dejar a la mitad
tlahcolcahua%<v%>%<tv%>:tlahcolcahua%>  PresentTense;
tlahcolcahua%<v%>%<tv%>:tlahcolcahua%>  Imperfect;
tlahcolcahua%<v%>%<tv%>:tlahcolcauh%>  Durative;
tlahcolcahua%<v%>%<tv%>:tlahcolcauh%>  Base2Suffixes;
tlahcolcahua%<v%>%<tv%>:tlahcolcahua%>  Base3Suffixes;


!mandar
mandaroa%<v%>%<tv%>:mandaroa%>  PresentTense;
mandaroa%<v%>%<tv%>:mandaroa%>  Imperfect;
mandaroa%<v%>%<tv%>:mandaroh%>  Durative;
mandaroa%<v%>%<tv%>:mandaroh%>  Base2Suffixes;
mandaroa%<v%>%<tv%>:mandaro%>  Base3Suffixes;


!mantener
manteneroa%<v%>%<tv%>:manteneroa%>  PresentTense;
manteneroa%<v%>%<tv%>:manteneroa%>  Imperfect;
manteneroa%<v%>%<tv%>:manteneroh%>  Durative;
manteneroa%<v%>%<tv%>:manteneroh%>  Base2Suffixes;
manteneroa%<v%>%<tv%>:mantenero%>  Base3Suffixes;


!vender
namaca%<v%>%<tv%>:namaca%>  PresentTense;
namaca%<v%>%<tv%>:namaca%>  Imperfect;
namaca%<v%>%<tv%>:namaca%>  Durative;
namaca%<v%>%<tv%>:namaca%>  Base2Suffixes;
namaca%<v%>%<tv%>:namaca%>  Base3Suffixes;

! dar agua
amaca%<v%>%<tv%>:amaca%>  PresentTense;
amaca%<v%>%<tv%>:amaca%>  Imperfect;
amaca%<v%>%<tv%>:amaca%>  Durative;
amaca%<v%>%<tv%>:amaca%>  Base2Suffixes;
amaca%<v%>%<tv%>:amaca%>  Base3Suffixes;

! poner a trabajar
tiquitiltia%<v%>%<tv%>:tiquitiltia%>  PresentTense;
tiquitiltia%<v%>%<tv%>:tiquitilta%>  Imperfect;
tiquitiltia%<v%>%<tv%>:tiquitiltih%>  Durative;
tiquitiltia%<v%>%<tv%>:tiquitilt%{i%}%{H%}%>  Base2Suffixes;
tiquitiltia%<v%>%<tv%>:tiquitilti%>  Base3Suffixes;

!pensar
nimilia%<v%>%<tv%>:nimilia%>  PresentTense;
nimilia%<v%>%<tv%>:nimila%>  Imperfect;
nimilia%<v%>%<tv%>:nimilih%>  Durative;
nimilia%<v%>%<tv%>:nimil%{i%}%{H%}%>  Base2Suffixes;
nimilia%<v%>%<tv%>:nimili%>  Base3Suffixes;

! lavar (ropa)
paca%<v%>%<tv%>:paca%>  PresentTense;
paca%<v%>%<tv%>:paca%>  Imperfect;
paca%<v%>%<tv%>:paca%>  Durative;
paca%<v%>%<tv%>:paca%>  Base2Suffixes;
paca%<v%>%<tv%>:paca%>  Base3Suffixes;

! lavar (trastes)
pahpaca%<v%>%<tv%>:pahpaca%>  PresentTense;
pahpaca%<v%>%<tv%>:pahpaca%>  Imperfect;
pahpaca%<v%>%<tv%>:pahpaca%>  Durative;
pahpaca%<v%>%<tv%>:pahpaca%>  Base2Suffixes;
pahpaca%<v%>%<tv%>:pahpaca%>  Base3Suffixes;

! curar
pahtia%<v%>%<tv%>:pahtia%>  PresentTense;
pahtia%<v%>%<tv%>:pahta%>  Imperfect;
pahtia%<v%>%<tv%>:pahti%>  Durative;
pahtia%<v%>%<tv%>:paht%{i%}%{H%}%>  Base2Suffixes;
pahtia%<v%>%<tv%>:pahti%>  Base3Suffixes;

!mojar
paltilia%<v%>%<tv%>:paltilia%>  PresentTense;
paltilia%<v%>%<tv%>:paltila%>  Imperfect;
paltilia%<v%>%<tv%>:paltili%>  Durative;
paltilia%<v%>%<tv%>:paltil%{i%}%{H%}%>  Base2Suffixes;
paltilia%<v%>%<tv%>:palti%>  Base3Suffixes;


!meter  algo hasta abajo
pancalaqui%<v%>%<tv%>:pancalaqui%>  PresentTense;
pancalaqui%<v%>%<tv%>:pancalaqui%>  Imperfect;
pancalaqui%<v%>%<tv%>:pancalaquih%>  Durative;
pancalaqui%<v%>%<tv%>:pancalaqu%{i%}%{H%}%>  Base2Suffixes;
pancalaqui%<v%>%<tv%>:pancalaqui%>  Base3Suffixes;


!poner en algo
pantlali%<v%>%<tv%>:pantlali%>  PresentTense;
pantlali%<v%>%<tv%>:pantlali%>  Imperfect;
pantlali%<v%>%<tv%>:pantlal%>  Durative;
pantlali%<v%>%<tv%>:pantlal%>  Base2Suffixes;
pantlali%<v%>%<tv%>:pantlali%>  Base3Suffixes;

! agarrar
quitzqui%<v%>%<iv%>:quitzqui%>  PresentTense;
quitzqui%<v%>%<iv%>:quitzqui%>  Imperfect;
quitzqui%<v%>%<iv%>:quitzqui%>   Durative;
quitzqui%<v%>%<iv%>:quitzquih%>   Durative;
quitzqui%<v%>%<iv%>:quitzqu%{i%}%{H%}%>   Base2Suffixes;
quitzqui%<v%>%<iv%>:quitzqui%>  Base3Suffixes;

! agarrar (alternativa)
quitzitzqui%<v%>%<iv%>:quitzitzqui%>  PresentTense;
quitzitzqui%<v%>%<iv%>:quitzitzqui%>  Imperfect;
quitzitzqui%<v%>%<iv%>:quitzitzqui%>   Durative;
quitzitzqui%<v%>%<iv%>:quitzitzquih%>   Durative;
quitzitzqui%<v%>%<iv%>:quitzitzqu%{i%}%{H%}%>   Base2Suffixes;
quitzitzqui%<v%>%<iv%>:quitzitzqui%>  Base3Suffixes;

!sacar
quixtia%<v%>%<tv%>:quixtia%>  PresentTense;
quixtia%<v%>%<tv%>:quixta%>  Imperfect;
quixtia%<v%>%<tv%>:quixtih%>  Durative;
quixtia%<v%>%<tv%>:quixt%{i%}%{H%}%>  Base2Suffixes;
quixtia%<v%>%<tv%>:quixti%>  Base3Suffixes;


!buscar
temoa%<v%>%<tv%>:temoa%>  PresentTense;
temoa%<v%>%<tv%>:temoa%>  Imperfect;
temoa%<v%>%<tv%>:temoh%>  Durative;
temoa%<v%>%<tv%>:temoh%>  Base2Suffixes;
temoa%<v%>%<tv%>:temo%>  Base3Suffixes;


!obedecer
tlacamati%<v%>%<tv%>:tlacamati%>  PresentTense;
tlacamati%<v%>%<tv%>:tlacamati%>  Imperfect;
tlacamati%<v%>%<tv%>:tlacama%>  Durative;
tlacamati%<v%>%<tv%>:tlacamat%>  Base2Suffixes;
tlacamati%<v%>%<tv%>:tlacamati%>  Base3Suffixes;

! entender
ahcicamati%<v%>%<tv%>:ahcicamati%>  PresentTense;
ahcicamati%<v%>%<tv%>:ahcicamati%>  Imperfect;
ahcicamati%<v%>%<tv%>:ahcicama%>  Durative;
ahcicamati%<v%>%<tv%>:ahcicamat%>  Base2Suffixes;
ahcicamati%<v%>%<tv%>:ahcicamati%>  Base3Suffixes;

!hacer a medias
tlahcolcahua%<v%>%<tv%>:tlahcolcahua%>  PresentTense;
tlahcolcahua%<v%>%<tv%>:tlahcolcahua%>  Imperfect;
tlahcolcahua%<v%>%<tv%>:tlahcolcauh%>  Durative;
tlahcolcahua%<v%>%<tv%>:tlahcolcauh%>  Base2Suffixes;
tlahcolcahua%<v%>%<tv%>:tlahcolcahua%>  Base3Suffixes;


!preguntar
tlahtlania%<v%>%<tv%>:tlahtlania%>  PresentTense;
tlahtlania%<v%>%<tv%>:tlahtlana%>  Imperfect;
tlahtlania%<v%>%<tv%>:tlahtlani%>  Durative;
tlahtlania%<v%>%<tv%>:tlahtlanih%>  Durative;
tlahtlania%<v%>%<tv%>:tlahtlan%{i%}%{H%}%>  Base2Suffixes;
tlahtlania%<v%>%<tv%>:tlahtlani%>  Base3Suffixes;


!preguntar
tlatlahtlania%<v%>%<tv%>:tlatlahtlania%>  PresentTense;
tlatlahtlania%<v%>%<tv%>:tlatlahtlana%>  Imperfect;
tlatlahtlania%<v%>%<tv%>:tlatlahtlani%>  Durative;
tlatlahtlania%<v%>%<tv%>:tlatlahtlanih%>  Durative;
tlatlahtlania%<v%>%<tv%>:tlatlahtlan%{i%}%{H%}%>  Base2Suffixes;
tlatlahtlania%<v%>%<tv%>:tlatlahtlani%>  Base3Suffixes;

! TODO: check tlani and tlami!
!ganar
tlani%<v%>%<tv%>:tlani%>  PresentTense;
tlani%<v%>%<tv%>:tlani%>  Imperfect;
tlani%<v%>%<tv%>:tlan%>  Durative;
tlani%<v%>%<tv%>:tlan%>  Base2Suffixes;
tlani%<v%>%<tv%>:tlani%>  Base3Suffixes;

! terminar
tlami%<v%>%<tv%>:tlami%>  PresentTense;
tlami%<v%>%<tv%>:tlani%>  Imperfect;
tlami%<v%>%<tv%>:tlan%>  Durative;
tlami%<v%>%<tv%>:tlan%>  Base2Suffixes;
tlami%<v%>%<tv%>:tlani%>  Base3Suffixes;

! "cross out" TODO confirm meaning and paradigm
tlilpoloa%<v%>%<tv%>:tlilpoloa%>  PresentTense;
tlilpoloa%<v%>%<tv%>:tlilpoloa%>  Imperfect;
tlilpoloa%<v%>%<tv%>:tlilpoloh%>  Durative;
tlilpoloa%<v%>%<tv%>:tlilpoloh%>  Base2Suffixes;
tlilpoloa%<v%>%<tv%>:tlilpolo%>  Base3Suffixes;

! decidir
decidiroa%<v%>%<tv%>:decidiroa%>  PresentTense;
decidiroa%<v%>%<tv%>:decidiroa%>  Imperfect;
decidiroa%<v%>%<tv%>:decidiroh%>  Durative;
decidiroa%<v%>%<tv%>:decidiroh%>  Base2Suffixes;
decidiroa%<v%>%<tv%>:decidiro%>  Base3Suffixes;

! ssegu
seguiroa%<v%>%<tv%>:seguiroa%>  PresentTense;
seguiroa%<v%>%<tv%>:seguiroa%>  Imperfect;
seguiroa%<v%>%<tv%>:seguiroh%>  Durative;
seguiroa%<v%>%<tv%>:seguiroh%>  Base2Suffixes;
seguiroa%<v%>%<tv%>:seguiro%>  Base3Suffixes;

!aprender
tlazaloa%<v%>%<tv%>:tlazaloa%>  PresentTense;
tlazaloa%<v%>%<tv%>:tlazaloa%>  Imperfect;
tlazaloa%<v%>%<tv%>:tlazaloh%>  Durative;
tlazaloa%<v%>%<tv%>:tlazaloh%>  Base2Suffixes;
tlazaloa%<v%>%<tv%>:tlazalo%>  Base3Suffixes;


!amar
tlazohtla%<v%>%<tv%>:tlazohtla%>  PresentTense;
tlazohtla%<v%>%<tv%>:tlazohtla%>  Imperfect;
tlazohtla%<v%>%<tv%>:tlazohtl%>  Durative;
tlazohtla%<v%>%<tv%>:tlazohtl%>  Base2Suffixes;
tlazohtla%<v%>%<tv%>:tlazohtla%>  Base3Suffixes;

! poner (uno por uno)
tlatlalia%<v%>%<tv2%>:tlatlalia%> PresentTense ;
tlatlalia%<v%>%<tv2%>:tlatlalia%>  Imperfect ;
tlatlalia%<v%>%<tv2%>:tlatlalih%> Durative ;
tlatlalia%<v%>%<tv2%>:tlatlal%{i%}%{H%}%> Base2Suffixes ;
tlatlalia%<v%>%<tv2%>:tlatlali%>  Base3Suffixes ;

! sonar (la campana)
tzilinia%<v%>%<tv%>:tzilinia%>  PresentTense;
tzilinia%<v%>%<tv%>:tzilina%>  Imperfect;
tzilinia%<v%>%<tv%>:tzilinih%>  Durative;
tzilinia%<v%>%<tv%>:tzilin%{i%}%{H%}%>  Base2Suffixes;
tzilinia%<v%>%<tv%>:tzilini%>  Base3Suffixes;

!acompañar
yolchicahua%<v%>%<tv%>:yolchicahua%>  PresentTense;
yolchicahua%<v%>%<tv%>:yolchicahua%>  Imperfect;
yolchicahua%<v%>%<tv%>:yolchicauh%>  Durative;
yolchicahua%<v%>%<tv%>:yolchicauh%>  Base2Suffixes;
yolchicahua%<v%>%<tv%>:yolchicahua%>  Base3Suffixes;


!preguntar
yolhuia%<v%>%<tv%>:yolhuia%>  PresentTense;
yolhuia%<v%>%<tv%>:yolhua%>  Imperfect;
yolhuia%<v%>%<tv%>:yolhuih%>  Durative;
yolhuia%<v%>%<tv%>:yolhui%>  Durative;
yolhuia%<v%>%<tv%>:yolhu%{i%}%{H%}%>  Base2Suffixes;
yolhuia%<v%>%<tv%>:yolhui%>  Base3Suffixes;


!acarrear
zazaca%<v%>%<tv%>:zazaca%>  PresentTense;
zazaca%<v%>%<tv%>:zazaca%>  Imperfect;
zazaca%<v%>%<tv%>:zazaca%>  Durative;
zazaca%<v%>%<tv%>:zazaca%>  Base2Suffixes;
zazaca%<v%>%<tv%>:zazaca%>  Base3Suffixes;


LEXICON TV2-Stem
! dar
maca%<v%>%<tv2%>:maca%> PresentTense ;
maca%<v%>%<tv2%>:maca%> Imperfect ;
maca%<v%>%<tv2%>:maca%> Durative ;
maca%<v%>%<tv2%>:maca%> Base2Suffixes ;
maca%<v%>%<tv2%>:maca%> Base3Suffixes ;

! decir
ilhuia%<v%>%<tv2%>:ilhuia%> PresentTense ;
ilhuia%<v%>%<tv2%>:ilhua%>  Imperfect ;
ilhuia%<v%>%<tv2%>:ilhuih%> Durative ;
ilhuia%<v%>%<tv2%>:ilhu%{i%}%{H%}%> Base2Suffixes ;
ilhuia%<v%>%<tv2%>:ilhui%>  Base3Suffixes ;

! decir
ihlhuia%<v%>%<tv2%>:ihlhuia%> PresentTense ;
ihlhuia%<v%>%<tv2%>:ihlhua%>  Imperfect ;
ihlhuia%<v%>%<tv2%>:ihlhuih%> Durative ;
ihlhuia%<v%>%<tv2%>:ihlhu%{i%}%{H%}%> Base2Suffixes ;
ihlhuia%<v%>%<tv2%>:ihlhui%>  Base3Suffixes ;

! llorarle
choquilia%<v%>%<tv2%>:choquilia%> PresentTense ;
choquilia%<v%>%<tv2%>:choquila%>  Imperfect ;
choquilia%<v%>%<tv2%>:choquilih%> Durative ;
choquilia%<v%>%<tv2%>:choquil%{i%}%{H%}%> Base2Suffixes ;
choquilia%<v%>%<tv2%>:choquili%>  Base3Suffixes ;

! coronar, ponerle algo a la cabeza
cuaquiltia%<v%>%<tv2%>:cuaquiltia%>  PresentTense;
cuaquiltia%<v%>%<tv2%>:cuaquilta%>  Imperfect;
cuaquiltia%<v%>%<tv2%>:cuaquiltih%>  Durative;
cuaquiltia%<v%>%<tv2%>:cuaquilt%{i%}%{H%}%>  Base2Suffixes;
cuaquiltia%<v%>%<tv2%>:cuaquilti%>  Base3Suffixes;

! venderle algo a alguien
namaquiltia%<v%>%<tv2%>:namaquiltia%>  PresentTense;
namaquiltia%<v%>%<tv2%>:namaquilta%>  Imperfect;
namaquiltia%<v%>%<tv2%>:namaquiltih%>  Durative;
namaquiltia%<v%>%<tv2%>:namaquilt%{i%}%{H%}%>  Base2Suffixes;
namaquiltia%<v%>%<tv2%>:namaquilti%>  Base3Suffixes;

!enseñarle algo a alguien
nextilia%<v%>%<tv2%>:nextilia%>  PresentTense;
nextilia%<v%>%<tv2%>:nextila%>  Imperfect;
nextilia%<v%>%<tv2%>:nextilih%>  Durative;
nextilia%<v%>%<tv2%>:nextil%{i%}%{H%}%>  Base2Suffixes;
nextilia%<v%>%<tv2%>:nextili%>  Base3Suffixes;

! ??? hacer que pixquen??
pixquiltia%<v%>%<tv2%>:pixquiltia%>  PresentTense;
pixquiltia%<v%>%<tv2%>:pixquilta%>  Imperfect;
pixquiltia%<v%>%<tv2%>:pixquiltih%>  Durative;
pixquiltia%<v%>%<tv2%>:pixquilt%{i%}%{H%}%>  Base2Suffixes;
pixquiltia%<v%>%<tv2%>:pixquilti%>  Base3Suffixes;

! sacarle/quitarle algo
quixtilia%<v%>%<tv2%>:quixtilia%>  PresentTense;
quixtilia%<v%>%<tv2%>:quixtila%>  Imperfect;
quixtilia%<v%>%<tv2%>:quixtilih%>  Durative;
quixtilia%<v%>%<tv2%>:quixtil%{i%}%{H%}%>  Base2Suffixes;
quixtilia%<v%>%<tv2%>:quixtili%>  Base3Suffixes;

! ponerle
tlalilia%<v%>%<tv2%>:tlalilia%> PresentTense ;
tlalilia%<v%>%<tv2%>:tlalilia%>  Imperfect ;
tlalilia%<v%>%<tv2%>:tlalilih%> Durative ;
tlalilia%<v%>%<tv2%>:tlalil%{i%}%{H%}%> Base2Suffixes ;
tlalilia%<v%>%<tv2%>:tlalili%>  Base3Suffixes ;

! hacer algo por alguien
chihuilia%<v%>%<tv2%>:chihuilia%> PresentTense ;
chihuilia%<v%>%<tv2%>:chihuilia%>  Imperfect ;
chihuilia%<v%>%<tv2%>:chihuilih%> Durative ;
chihuilia%<v%>%<tv2%>:chihuil%{i%}%{H%}%> Base2Suffixes ;
chihuilia%<v%>%<tv2%>:chihuili%>  Base3Suffixes ;

! limpiarle algo
chupahuilia%<v%>%<tv2%>:chupahuilia%> PresentTense ;
chupahuilia%<v%>%<tv2%>:chupahuilia%>  Imperfect ;
chupahuilia%<v%>%<tv2%>:chupahuilih%> Durative ;
chupahuilia%<v%>%<tv2%>:chupahuil%{i%}%{H%}%> Base2Suffixes ;
chupahuilia%<v%>%<tv2%>:chupahuili%>  Base3Suffixes ;

! llevarle
huiquilia%<v%>%<tv2%>:huiquilia%> PresentTense ;
huiquilia%<v%>%<tv2%>:huiquilia%>  Imperfect ;
huiquilia%<v%>%<tv2%>:huiquilih%> Durative ;
huiquilia%<v%>%<tv2%>:huiquil%{i%}%{H%}%> Base2Suffixes ;
huiquilia%<v%>%<tv2%>:huiquili%>  Base3Suffixes ;

! traerle
hualiquilia%<v%>%<tv2%>:hualiquilia%> PresentTense ;
hualiquilia%<v%>%<tv2%>:hualiquilia%>  Imperfect ;
hualiquilia%<v%>%<tv2%>:hualiquilih%> Durative ;
hualiquilia%<v%>%<tv2%>:hualiquil%{i%}%{H%}%> Base2Suffixes ;
hualiquilia%<v%>%<tv2%>:hualiquili%>  Base3Suffixes ;


LEXICON Base2Suffixes
              Preterite ;
              Pluperfect ;


LEXICON Base3Suffixes
              Future ;
              Conditional ;
              Counterfactual ;
              Optative ;
              ! Applicative ;
              DirectionToward ;
              DirectionAway ;
              
              ! TODO Suffixal Directionals (Perfective/Imperfective/Optative)

LEXICON AuxiliarySuffixes
AuxContin ;
AuxRepent ;
AuxCome ;

LEXICON AuxCome
@D.Sa.Pl@@D.PST@%<come%>:@D.Sa.Pl@@D.PST@ti%>huitz # ;


LEXICON AuxContin ! Auxiliar de continuidad
@D.Sa.Pl@@D.PST@%<cont%>:@D.Sa.Pl@@D.PST@ti%>nimi # ;
@D.Sa.Pl@@D.PST@%<cont%>%<fut%>:@D.Sa.Pl@@D.PST@ti%>nimi%>z # ;
@R.Sa.Pl@@D.PST@%<cont%>%<fut%>:@R.Sa.Pl@@D.PST@ti%>nimi%>zque # ;
@R.Sa.Pl@@D.PST@%<cont%>%<fut%>:@R.Sa.Pl@@D.PST@ti%>nimi%>zqueh # ;

@D.Sa.Pl@@R.PST@%<cont%>%<impf%>:@D.Sa.Pl@@R.PST@ti%>nimi%>ya # ;
@R.Sa.Pl@@R.PST@%<cont%>%<impf%>:@R.Sa.Pl@@R.PST@ti%>nimi%>yah # ;


LEXICON AuxRepent ! Auxiliar de acción repentina/rápida
@D.Sa.Pl@@D.PST@%<repent%>:@D.Sa.Pl@@D.PST@ti%>quiza # ;
@R.Sa.Pl@@D.PST@%<repent%>:@R.Sa.Pl@@D.PST@ti%>quizah # ;

@D.Sa.Pl@@D.PST@%<repent%>%<fut%>:@D.Sa.Pl@@D.PST@ti%>quiza%>z # ;
@R.Sa.Pl@@D.PST@%<repent%>%<fut%>:@R.Sa.Pl@@D.PST@ti%>quiza%>zque # ;
@R.Sa.Pl@@D.PST@%<repent%>%<fut%>:@R.Sa.Pl@@D.PST@ti%>quiza%>zqueh # ;


@D.Sa.Pl@@R.PST@%<repent%>%<pret%>:@D.Sa.Pl@@R.PST@ti%>quiz # ;
@R.Sa.Pl@@R.PST@%<repent%>%<pret%>:@R.Sa.Pl@@R.PST@ti%>quiz%>que # ;
@R.Sa.Pl@@R.PST@%<repent%>%<pret%>:@R.Sa.Pl@@R.PST@ti%>quiz%>queh # ;


@D.Sa.Pl@@R.PST@%<repent%>%<impf%>:@D.Sa.Pl@@R.PST@ti%>quiza%>ya # ;
@R.Sa.Pl@@R.PST@%<repent%>%<impf%>:@R.Sa.Pl@@R.PST@ti%>quiza%>yah # ;


LEXICON PresentTense
@D.Sa.Pl@@D.PST@@D.Opt@%<pres%>:@D.Sa.Pl@@D.PST@@D.Opt@ # ;
@R.Sa.Pl@@D.PST@@D.Opt@%<pres%>:@R.Sa.Pl@@D.PST@@D.Opt@h # ;

LEXICON Durative
@D.Sa.Pl@@D.PST@@D.Opt@%<pres%>%<dur%>:@D.Sa.Pl@@D.PST@@D.Opt@toc # ;
@R.Sa.Pl@@D.PST@@D.Opt@%<pres%>%<dur%>:@R.Sa.Pl@@D.PST@@D.Opt@toque # ;
@R.Sa.Pl@@D.PST@@D.Opt@%<pres%>%<dur%>:@R.Sa.Pl@@D.PST@@D.Opt@toqueh # ;

@D.Sa.Pl@@R.PST@@D.Opt@%<pst%>%<dur%>:@D.Sa.Pl@@R.PST@@D.Opt@to%>ya # ;
@R.Sa.Pl@@R.PST@@D.Opt@%<pst%>%<dur%>:@R.Sa.Pl@@R.PST@@D.Opt@to%>yah # ;

@D.Sa.Pl@@D.PST@@D.Opt@%<fut%>%<dur%>:@D.Sa.Pl@@D.PST@@D.Opt@to%>z # ;
@R.Sa.Pl@@D.PST@@D.Opt@%<fut%>%<dur%>:@R.Sa.Pl@@D.PST@@D.Opt@to%>zque # ;
@R.Sa.Pl@@D.PST@@D.Opt@%<fut%>%<dur%>:@R.Sa.Pl@@D.PST@@D.Opt@to%>zqueh # ;

AuxiliarySuffixes ;


LEXICON Imperfect
@D.Sa.Pl@@R.PST@@D.Opt@%<impf%>:@D.Sa.Pl@@R.PST@@D.Opt@ya  # ;
@R.Sa.Pl@@R.PST@@D.Opt@%<impf%>:@R.Sa.Pl@@R.PST@@D.Opt@yah # ;

LEXICON Preterite
@D.Sa.Pl@@D.Opt@@R.PST@%<pret%>:@D.Sa.Pl@@D.Opt@@R.PST@%{c%}  # ;
@R.Sa.Pl@@D.Opt@@R.PST@%<pret%>:@R.Sa.Pl@@D.Opt@@R.PST@que # ;
@R.Sa.Pl@@D.Opt@@R.PST@%<pret%>:@R.Sa.Pl@@D.Opt@@R.PST@queh # ;

LEXICON Pluperfect
@D.Sa.Pl@@D.Opt@%<plu%>:@D.Sa.Pl@@D.Opt@ca   # ;
@R.Sa.Pl@@D.Opt@%<plu%>:@R.Sa.Pl@@D.Opt@cah  # ;

LEXICON Future
@D.PST@@D.Sa.Pl@@D.Opt@%<fut%>:@D.PST@@D.Sa.Pl@@D.Opt@z    # ;
@D.PST@@R.Sa.Pl@@D.Opt@%<fut%>:@D.PST@@R.Sa.Pl@@D.Opt@zque # ;
@D.PST@@R.Sa.Pl@@D.Opt@%<fut%>:@D.PST@@R.Sa.Pl@@D.Opt@zqueh # ;


LEXICON Counterfactual
@R.PST@@D.Sa.Pl@@D.Opt@%<cfact%>:@R.PST@@D.Sa.Pl@@D.Opt@zquia # ;
@R.PST@@R.Sa.Pl@@D.Opt@%<cfact%>:@R.PST@@R.Sa.Pl@@D.Opt@zquiah # ;
@R.PST@@D.Sa.Pl@@D.Opt@%<impf%>%<cfact%>:@R.PST@@D.Sa.Pl@@D.Opt@zquia%>ya # ;
@R.PST@@R.Sa.Pl@@D.Opt@%<impf%>%<cfact%>:@R.PST@@R.Sa.Pl@@D.Opt@zquia%>yah # ;

LEXICON Conditional
@D.PST@@D.Sa.Pl@@D.Opt@%<cni%>:@D.PST@@D.Sa.Pl@@D.Opt@zquia # ;
@D.PST@@R.Sa.Pl@@D.Opt@%<cni%>:@D.PST@@R.Sa.Pl@@D.Opt@zquiah # ;

LEXICON Optative
!@D.PST@@D.Sa.Pl@@R.Opt@%<opt%>:@D.PST@@D.Sa.Pl@@R.Opt@0   # ;
!@D.PST@@R.Sa.Pl@@R.Opt@%<opt%>:@D.PST@@R.Sa.Pl@@R.Opt@can # ;

@D.PST@@D.Sa.Pl@%<opt%>:@D.PST@@D.Sa.Pl@0   # ;
@D.PST@@R.Sa.Pl@%<opt%>:@D.PST@@R.Sa.Pl@can # ;

LEXICON DirectionAway
@D.PST@@D.Sa.Pl@@D.Opt@%<fut%>%<and%>:@D.PST@@D.Sa.Pl@@D.Opt@ti    # ;
@D.PST@@D.Sa.Pl@@D.Opt@%<fut%>%<and%>:@D.PST@@D.Sa.Pl@@D.Opt@tiuh    # ;
@D.PST@@R.Sa.Pl@@D.Opt@%<fut%>%<and%>:@D.PST@@R.Sa.Pl@@D.Opt@tihue # ;

@R.PST@@D.Sa.Pl@@D.Opt@%<pst%>%<and%>:@R.PST@@D.Sa.Pl@@D.Opt@to    # ;
@R.PST@@R.Sa.Pl@@D.Opt@%<pst%>%<and%>:@R.PST@@R.Sa.Pl@@D.Opt@toh # ;

@D.PST@@D.Sa.Pl@@R.Opt@%<opt%>%<and%>:@D.PST@@D.Sa.Pl@@R.Opt@ti    # ;
@D.PST@@R.Sa.Pl@@R.Opt@%<opt%>%<and%>:@D.PST@@R.Sa.Pl@@R.Opt@tican # ;

LEXICON DirectionToward
@D.PST@@D.Sa.Pl@@D.Opt@%<fut%>%<ven%>:@D.PST@@D.Sa.Pl@@D.Opt@qui    # ;
@D.PST@@R.Sa.Pl@@D.Opt@%<fut%>%<ven%>:@D.PST@@R.Sa.Pl@@D.Opt@quihue # ;

@R.PST@@D.Sa.Pl@@D.Opt@%<pst%>%<ven%>:@R.PST@@D.Sa.Pl@@D.Opt@co    # ;
@R.PST@@R.Sa.Pl@@D.Opt@%<pst%>%<ven%>:@R.PST@@R.Sa.Pl@@D.Opt@coh # ;

@D.PST@@D.Sa.Pl@@R.Opt@%<opt%>%<ven%>:@D.PST@@D.Sa.Pl@@R.Opt@qui    # ;
@D.PST@@R.Sa.Pl@@R.Opt@%<opt%>%<ven%>:@D.PST@@R.Sa.Pl@@R.Opt@quih # ;


! LEXICON Applicative
! %<appl%>:lia # ;
! %<appl%>%<fut%>:li%>z # ;

!!!!!!!!!!!!!!!!!!!!!!!!!!!!!!!!!!!!!!!!!!!!!!!!!!
! Nominals
!
!!!!!!!!!!!!!!!!!!!!!!!!!!!!!!!!!!!!!!!!!!!!!!!!!!
LEXICON NominalSubject
! sg1: n-
! pl1: t-S-me / t-poss-S-huan

@P.Sa.Sg@%<s_sg1%>:@P.Sa.Sg@ni%>                      Predicate ;
@P.Sa.Sg@%<s_sg1%>:@P.Sa.Sg@in%>                      Predicate ;

@P.Sa.Sg@@P.Sa.2@%<s_sg2%>:@P.Sa.Sg@@P.Sa.2@ti%>      Predicate ;
@P.Sa.Sg@@P.Sa.2@%<s_sg2%>:@P.Sa.Sg@@P.Sa.2@it%>      Predicate ;

@P.Sa.Sg@%<s_sg3%>:@P.Sa.Sg@                          Predicate "weight: 1.0" ;
@P.Sa.Pl@%<s_pl1%>:@P.Sa.Pl@ti%>                      Predicate ;
@P.Sa.Pl@%<s_pl1%>:@P.Sa.Pl@it%>                      Predicate ;

@P.Sa.Pl@%<s_pl2%>:@P.Sa.Pl@ni%>                      Predicate ;
@P.Sa.Pl@%<s_pl2%>:@P.Sa.Pl@in%>                      Predicate ;

@P.Sa.Pl@%<s_pl3%>:@P.Sa.Pl@                          Predicate ;
                                                      Predicate ;

LEXICON Predicate
@R.Sa.2@:@R.Sa.2@                                     Honorific ;
                                                      Possession ;
                                                      Nominals ;


LEXICON Possession

@P.Px.Sg@%<px1sg%>:@P.Px.Sg@no%>               Nominals ;
@P.Px.Sg@%<px2sg%>:@P.Px.Sg@mo%>               Nominals ;
@P.Px.Sg@%<px3sg%>:@P.Px.Sg@i%>                    Nominals ;
@P.Px.Sg@%<px3sg%>:@P.Px.Sg@ni%>                    Nominals ;
@P.Px.Pl@%<px1pl%>:@P.Px.Pl@to%>               Nominals ;
@P.Px.Pl@%<px2pl%>:@P.Px.Pl@nimo%>             Nominals ;
@P.Px.Pl@%<px2pl%>:@P.Px.Pl@namo%>             Nominals ;
@P.Px.Pl@%<px3pl%>:@P.Px.Pl@im%>                   Nominals ;
@P.Px.Pl@%<px3pl%>:@P.Px.Pl@in%>                   Nominals ;

LEXICON Nominals 
! Sustantivos, sustantivos relacionales y otras categorias que
! pueden llevar posesión
                                                   Nouns ;
                                                   Adjetivos ;
                                                   Relacionales ;

LEXICON Honorific !TODO: add i -> honorific vowel harmony in .twolc file.
%<hon%>:on%>                   Possession ;
%<hon%>:on%>                   Nominals ;


LEXICON PlainPlural

@D.Px@@D.Sa@%<pl%>:@D.Px@@D.Sa@%>me                # ; ! Las casas
@D.Px@@R.Sa.Pl@%<pl%>:@D.Px@@R.Sa.Pl@%>me          # ; ! Ellos son las casas
@D.Px@@D.Sa@%<pl%>:@D.Px@@D.Sa@%>meh                # ; ! Las casas
@D.Px@@R.Sa.Pl@%<pl%>:@D.Px@@R.Sa.Pl@%>meh          # ; ! Ellos son las casas

LEXICON PossPlural

@R.Px@@D.Sa@%<pl%>:@R.Px@@D.Sa@%>huan              # ; ! Sus casas
@R.Px@@R.Sa.Pl@%<pl%>:@R.Px@@R.Sa.Pl@%>huan        # ; ! Ellos son sus casas

LEXICON Plural 
                                                   PossPlural ;
                                                   PlainPlural ;

LEXICON EsPlural
@D.Sa@%<pl%>:@D.Sa@%>%{e%}s                # ; ! Las casas
@R.Sa.Pl@%<pl%>:@R.Sa.Pl@%>%{e%}s          # ; ! Ellos son las casas


LEXICON Diminutivo

%<dim%>:%>tzin                                     # ; 
%<dim%>%<abs%>@D.Px@:@D.Px@%>tzin%>tli             # ;
%<dim%>%<pl%>:%>tzi%>tzin                          # ;

LEXICON RelSuff

@R.Px@%<n%>%<rel%>:@R.Px@                          # ;


LEXICON Deriv 
                                                   Diminutivo ; 
LEXICON TlSuff
@D.Px@@D.Sa.Pl@%<n%>%<abs%>:@D.Px@@D.Sa.Pl@%>tl    # ;
@D.Sa.Pl@@R.Px@%<n%>:@D.Sa.Pl@@R.Px@%>%{u%}%{h%}   # ;
%<n%>:                                             Plural ;
%<n%>:                                             Deriv ;

LEXICON ItlSuff

@D.Px@@D.Sa.Pl@%<n%>%<abs%>:@D.Px@@D.Sa.Pl@%>itl   # ;
@D.Sa.Pl@@R.Px@%<n%>:@D.Sa.Pl@@R.Px@%>i%{u%}%{h%}  # ;
%<n%>:                                             Plural ;
%<n%>:                                             Deriv ;

LEXICON TliSuff

@D.Px@@D.Sa.Pl@%<n%>%<abs%>:@D.Px@@D.Sa.Pl@%>tli   # ;
@D.Sa.Pl@@R.Px@%<n%>:@D.Sa.Pl@@R.Px@%>%{u%}%{h%}   # ;
%<n%>:                                             Plural ;
%<n%>:                                             Deriv ;

LEXICON LiSuff

@D.Px@@D.Sa.Pl@%<n%>%<abs%>:@D.Px@@D.Sa.Pl@%>li    # ;
@D.Sa.Pl@@R.Px@%<n%>:@D.Sa.Pl@@R.Px@%>%{u%}%{h%}   # ;
! FIXME: mopilhuan
!%<n%>:%>li                                         Plural ;
%<n%>:                                             Plural ;
%<n%>:                                             Deriv ;

LEXICON InSuff

@D.Px@@D.Sa.Pl@%<n%>%<abs%>:@D.Px@@D.Sa.Pl@%>in    # ;
@D.Sa.Pl@@R.Px@%<n%>:@D.Sa.Pl@@R.Px@%>%{u%}%{h%}   # ;
%<n%>:                                             Plural ;
%<n%>:                                             Deriv ;

LEXICON NoSuff

@D.Sa.Pl@%<n%>:@D.Sa.Pl@                           # ;
%<n%>:                                             Plural ;
%<n%>:                                             Deriv ;

LEXICON EsSuff

@D.Sa.Pl@%<n%>%<barb%>:@D.Sa.Pl@                           # ;
%<n%>%<barb%>:0                                             EsPlural ;

!LEXICON Rel
!
!+co%<n%>%<loc%>:%>co # ; ! FIXME: Orth
!+pan%<n%>%<loc%>:%>pan # ; ! FIXME: Orth
!+tlan%<n%>%<loc%>:%>tlan # ; ! FIXME: Orth
!+yan%<n%>%<loc%>:%>yan # ; ! FIXME: Orth

LEXICON NUM

%<num%>: # ; 


LEXICON INTJ

%<ij%>: # ; 


LEXICON DET

%<det%>: # ; 

LEXICON Personales
!
! Formas cortas de los pronombres personales singulares.
!
nehhuatl%<prn%>%<pro%>%<p1%>%<sg%>:neh # ;
tehhuatl%<prn%>%<pro%>%<p2%>%<sg%>:teh # ;
yehhuatl%<prn%>%<pro%>%<p3%>%<sg%>:yeh # ;

!
! Formas largas de los pronombres personales singulares.
!
nehhuatl%<prn%>%<pers%>%<p1%>%<sg%>:nehuatl # ;
tehhuatl%<prn%>%<pers%>%<p2%>%<sg%>:tehuatl # ;
yehhuatl%<prn%>%<pers%>%<p3%>%<sg%>:yehuatl # ;

tehhuatzin%<prn%>%<pers%>%<p2%>%<sg%>%<hon%>:tohuatzin # ;
tehhuatzin%<prn%>%<pers%>%<p2%>%<sg%>%<hon%>:tehuatzin # ;
tehhuatzin%<prn%>%<pers%>%<p2%>%<sg%>%<hon%>:tehhuatzin # ;


nehhuatl%<prn%>%<pers%>%<p1%>%<sg%>:nehhuatl # ;
tehhuatl%<prn%>%<pers%>%<p2%>%<sg%>:tehhuatl # ;
yehhuatl%<prn%>%<pers%>%<p3%>%<sg%>:yehhuatl # ;
!
! Pronombres personales plurales.
!
tehhuan%<prn%>%<pers%>%<p1%>%<pl%>:tehuan # ;
nimehhuan%<prn%>%<pers%>%<p2%>%<pl%>:nimehuan # ;
yehhuan%<prn%>%<pers%>%<p3%>%<pl%>:yehuan # ;

tehhuan%<prn%>%<pers%>%<p1%>%<pl%>:tehhuan # ;
nimehhuan%<prn%>%<pers%>%<p2%>%<pl%>:nimehhuan # ;
yehhuan%<prn%>%<pers%>%<p3%>%<pl%>:yehhuan # ;

LEXICON Pr

%<pr%>: # ; 

LEXICON Pr-Esp

%<pr%>%<barb%>: # ; 

LEXICON AdvEs

%<adv%>%<barb%>: # ; 


LEXICON Adv 

%<adv%>: # ; 

LEXICON NP-Ant

%<np%>%<ant%>: # ; 


LEXICON NP-Top 

%<np%>%<top%>: # ; 

!!!!!!!!!!!!!!!!!!!!!!!!!!!!!!!!!!!!!!!!!!!!!!!!!!!!!!!!!!!!!!!!!!!!!!!!!!!!!!!

LEXICON Miscellaneous

porque%<cnjsub%>:porque # ;
y%<cnjcoo%>:y # ;
pero%<cnjcoo%>:pero # ;
huan%<cnjcoo%>:huan # ;

amo%<neg%>:amo # ;
quema%<afirm%>:quema # ;

ce%<det%>:ce # ; ! un(o)
cada%<det%>%<barb%>:cada #; ! cada
occe%<det%>:occe # ;  ! otro
yeyi%<num%>:yeyi # ; ! tres
yeyen%<num%>%<pl%>:yeyen # ; ! tres (plural)
caxtol%<num%>:caxtol # ; ! quince
ciqui%<det%>:ciqui # ; ! unos
diecioochoo%<num%>:dieciocho # ;
mahctlactl%<num%>:mahctlactl # ; ! diez
nahuen%<num%>%<pl%>:nahuen # ; ! cuatro (plural)
ome%<num%>:ome # ; ! dos
veinte%<num%>:veinte # ;
veintinueve%<num%>:veintinueve # ;
que%<cnjsub%>:que # ;
tleno%<cnjsub%>:tleno # ; ! que
tlen%<cnjsub%>:tlen # ; ! que
para%<cnjsub%>:para # ; ! que
mox%<part%>:mox # ; ! marcador interrogativo

o%<aux%>:o # ; 
oc%<aux%>:oc # ; 
mach%<aux%>:mach # ; 
ma%<aux%>:ma # ; 
ma%<aux%>:mo # ; 

LEXICON Numerales 

mahtlactl:mahtlactl                             NUM ; ! ""

LEXICON Determinantes 

in:in                                           DET ; ! "a"
nin:nin                                         DET ; ! "estx"
non:non                                         DET ; ! "esx"

LEXICON Pronombres 

Personales ; 


!LEXICON Relacionales 
!
!kxi:kxi Rel ; ! FIXME: Orth
!nacas:nacas Rel ; ! FIXME: Orth
!jti:jti Rel ; ! FIXME: Orth

LEXICON Relacionales 

huan:huan                                       RelSuff ; ! "con" (persona)
tich:tich                                       RelSuff ; ! "en"
tich:ch                                         RelSuff ; ! "en"
ca:ca                                           RelSuff ; ! "con" (instrumento)
pan:pan                                         RelSuff ; ! "encima de"
tlampa:tlampa                                   RelSuff ; ! "abajo"
nacazco:nacazco                                 RelSuff ; ! "al lado de"
cxitlan:cxitlan                                 RelSuff ; ! "abajo de los pies de"

LEXICON Nouns

altepetl:altepe                                 TlSuff ; ! "ciudad"
altipetl:altipe                                 TlSuff ; ! "ciudad"
amatl:ama                                       TlSuff ; ! "papel, libro"
amelatl: amelatl                                TlSuff ; ! "manantial"
atl:a                                           TlSuff ; ! "agua"
cacalotl:cacalo                                 TlSuff ; ! "cuervo"
cihuatl:cihua                                   TlSuff ; ! "mujer"
conetl:cone                                     TlSuff ; ! "bebe"
coyotl:coyo                                     TlSuff ; ! "coyote"
cozamalotl:cozamalo                             TlSuff ; ! "arcoiris"
ichcatl:ichca                                   TlSuff ; ! "borrego"
ichpocaconetl:ichpocacone                       TlSuff ; ! "bebé niña"
ihuitl:ihui                                     TlSuff ; ! "gallina"
itl:i                                           TlSuff ; ! "frijol"
nacatl:naca                                     TlSuff ; ! "carne"
oquichtl:oquich                                 TlSuff ; ! "varón"
quichconetl:quichcone                           TlSuff ; ! "bebé niño"
paquiliztl:paquiliz                             TlSuff ; ! "felicidad"
tapalcatihuilotl:tapalcatihuilo                 TlSuff ; ! "contenedor de agua"
ticactl:ticac                                   TlSuff ; ! "zapato"
ticolotl:ticolo                                 TlSuff ; ! "búho"
cohticolotl:cohticolo                                 TlSuff ; ! "búho"
tihlmahtl:tihlmah                               TlSuff ; ! "ropa/prenda"

tipetl:tipe                                     TlSuff ; ! "cerro"
tipoztl:tipoz                                   TlSuff ; ! "carro/algo metálico"
tiquitl:tiqui                                   TlSuff ; ! "trabajo"
tlacatl:tlaca                                   TlSuff ; ! "hombre"
tlaltitl:tlalti                                 TlSuff ; ! "piedra de tierra"
tototl:toto                                     TlSuff ; ! "pájaro"
yolotl:yolo                                     TlSuff ; ! "corazon"
cohuatl:cohua    TlSuff ;
coatl:coatl      TlSuff ;
cozamalotl:cozamalo    TlSuff ;
cihuitl:cihui    TlSuff ;
tihlmahtl:tihlmah    TlSuff ;
icoxpohuitl:icoxpohui    TlSuff ;
nahuatl:nahua    TlSuff ;
tlaltitl:tlalti    TlSuff ;
itzcuincoyotl:itzcuincoyo    TlSuff ;
mazatl:maza    TlSuff ;
pohuitl:pohui    TlSuff ;

telpocatl:telpoca    TlSuff ; ! niño
telpochtl:telpochtl  TlSuff ; ! adolescente

coyotl:coyo    TlSuff ;
caxitl:caxi    TlSuff ;
amatl:ama    TlSuff ;
nixcomitl:nixcomi    TlSuff ;
tzicahuaztl:tzicahuaz    TlSuff ;
cacalotl:cacalo    TlSuff ;
xocotl:xoco    TlSuff ;
tlaquemitl:tlaquemi    TlSuff ;
xochitl:xochi    TlSuff ;
totoltitl:totolti    TlSuff ;
tiopantl:tiopan    TlSuff ;
titl:ti    TlSuff ;
omitl:omi    TlSuff ;

buhuitl:buhui    TlSuff ;
ahuacabuhuitl:ahuacabuhui TlSuff ;
bohuitl:bohui    TlSuff ;
ahuacabohuitl:ahuacabohui TlSuff ;
cuhuitl:cuhui    TlSuff ;
ahuacacuhuitl:ahuacacuhui TlSuff ;
cohuitl:cohui    TlSuff ;
ahuacacohuitl:ahuacacohui TlSuff ;
puhuitl:puhui    TlSuff ;
ahuacapuhuitl:ahuacapuhui TlSuff ;
pohuitl:pohui    TlSuff ;
ahuacapohuitl:ahuacapohui TlSuff ;

maitl:mai    TlSuff ;
ayatl:aya    TlSuff ;
tlalticpactlacatl:tlalticpactlaca    TlSuff ;
pomaitl:pomai    TlSuff ;
tilmahtl:tilmah    TlSuff ;
tihuilotl:tihuilo    TlSuff ;
titquitl:titqui    TlSuff ;
xochicozcatl:xochicozca    TlSuff ;
iztatl:izta    TlSuff ;
toltitl:tolti    TlSuff ;
tipetl:tipe    TlSuff ;
hueyatl:hueya    TlSuff ;
ichpocaconetl:ichpocacone    TlSuff ;
atl:a    TlSuff ;
tiquitl:tiqui    TlSuff ;
papalotl:papalo    TlSuff ;
ichcatl:ichca    TlSuff ;
mohcayotl:mohcayo    TlSuff ;
acahualxochitl:acahualxochi    TlSuff ;
tonahuatl:tonahua    TlSuff ;
tichalotl:tichalo    TlSuff ;
xihuitl:xihui    TlSuff ;
comitl:comi    TlSuff ;
itl:i    TlSuff ;
cetlacatl:cetlaca    TlSuff ;
huehxolotl:huehxolo    TlSuff ;
ilhuitl:ilhui    TlSuff ;
tapalcatihuilotl:tapalcatihuilo    TlSuff ;
tlaltlitl:tlaltli    TlSuff ;
tlacatl:tlaca    TlSuff ;
ocotzotl:ocotzo    TlSuff ;
chiquihuitl:chiquihui    TlSuff ;
mitlatl:mitla    TlSuff ;
elotl:elo    TlSuff ;
telpucatl:telpuca    TlSuff ;
buhuitl:bu    TlSuff ;
tinixtl:tinix  TlSuff ;
tiopantl:tiopan TlSuff ;
toltitl:tolti  TlSuff ;
cochiztl:cochiz TlSuff ; ! "el sueño"
tlazohtl:tlazoh TlSuff ; 
atentli:aten    TlSuff ;

atentli:aten                                    TliSuff ;
cintli:cin                                      TliSuff ; ! "maiz"
chantli:chan                                    TliSuff ; ! "casa"
itzcuintli:itzcuin                              TliSuff ; ! "perro"
metztli:metz                                    TliSuff ; ! "luna"
mixtli:mix                                      TliSuff ; ! "nube
pahtli:pah                                      TliSuff ; ! "medicina"
paquiliztli:paquiliz                            TliSuff ; ! "felicidad"
poctli:poc                                      TliSuff ; ! "humo"
tahtli:tah                                      TliSuff ; ! "papá"
tochtli:toch                                    TliSuff ; ! "conejo"
tlazohtli:tlazoh                                TliSuff ;
cochiztli:cochiz    TliSuff ;
tixtli:tix    TliSuff ;
ichopochtli:ichopoch    TliSuff ;
ohtli:oh    TliSuff ;
mayantli:mayan    TliSuff ;
tlahuitontli:tlahuiton    TliSuff ;
natentli:naten    TliSuff ;
ixtli:ix    TliSuff ;
itlazohtzintli:itlazohtzin    TliSuff ;
iztcuintli:iztcuin    TliSuff ;
metztli:metz    TliSuff ;
itzcuintli:itzcuin    TliSuff ;
itzcuitli:itzcui    TliSuff ;
tahtli:tah    TliSuff ;
paquiliztli:paquiliz    TliSuff ;
atlautli:atlau    TliSuff ;
chantli:chan    TliSuff ;
tochtli:toch    TliSuff ;
tonehualiztli:tonehualiz    TliSuff ;
tlalticpactli:tlalticpac    TliSuff ;
ichtli:ich    TliSuff ;
comalehtzintli:comalehtzin    TliSuff ;
cintli:cin    TliSuff ;
izcuintli:izcuin    TliSuff ;
tipoztli:tipoz    TliSuff ;
paciliztli:paciliz    TliSuff ;
chicunautli:chicunau    TliSuff ;


calli:cal                                       LiSuff ; ! "casa"
citlali:citlal                                 LiSuff ; ! "estrella"
pilli:pil                                       LiSuff ; ! "hijo/a"
milli:mil                                       LiSuff ; ! "milpa"

ayotochin:ayotoch                               InSuff ; ! "armadillo"
chacalin:chacal                                 InSuff ; ! "gusano"
chapolin:chapol                                 InSuff ; ! "chapulín"
tamazolin:tamazol                               InSuff ; ! "rana"
ocuilin:ocuil                                   InSuff ; ! "animal no doméstico"
quimichin:quimich                               InSuff ; ! "ratón"
ceraocuilin:ceraocuil                           InSuff ; ! "abeja"
cerahocuilin:cerahocuil                         InSuff ; ! "abeja"
mapachin:mapach                                 InSuff ; ! "mapache"
tomin:tom                                       InSuff ; ! "dinero"


bohtimohmol:bohtimohmol                         NoSuff ; ! "buho del monte"
camac:camac                                     NoSuff ; ! "boca"
caxtil:caxtil                                   NoSuff ; ! "gallina"
citlali:citlali                                 NoSuff ; ! "star (can have a ew pluraliztions so included multiple times)"
cualcan:cualcan                                 NoSuff ; ! "mañana"
ichtic:ichtic                                   NoSuff ; ! "ladrón"
icni:icni                                       NoSuff ; ! "hermanx"
icxi:icxi                                       NoSuff ; ! "pie"
ixtololo:ixtololo                               NoSuff ; ! "ojo"
lechon:lechon                                   NoSuff ; ! "puerquito"
mahtlapal:mahtlapal                             NoSuff ; ! "ala"
mama:mama                                       NoSuff ; ! "mamá"
maman:maman                                     NoSuff ; ! "mamá"
mizton:mizton                                   NoSuff ; ! "gato"
nana:nana                                       NoSuff ; ! "mamá"
nana:nanah                                      NoSuff ; ! "mamá"
nixtamal:nixtamal                               NoSuff ; ! "nixtamal"
papa:papa                                       NoSuff ; ! "papá"
patox:patox                                     NoSuff ; ! "pato"
tamal:tamal                                     NoSuff ; ! "tamal"
teco:teco                                       NoSuff ; ! "dueñ@"
tempil:tempil                                   NoSuff ; ! "pico"
tlacual:tlacual                                 NoSuff ; ! "comida"
tlahuical:tlahuical                             NoSuff ; ! "esposo"
tlahtol:tlahtol                                 NoSuff ; ! "palabra"
tlamahuil:tlamahuil                             NoSuff ; ! ""
tlapitlanil:tlapitlanil                         NoSuff ; ! "rayo"
tlapohual:tlapohual                             NoSuff ; ! "mes"
tlaxcal:tlaxcal                                 NoSuff ; ! "tortilla"
toca:tooca                                      NoSuff ; ! "nombre"
toca:toocaa                                     NoSuff ; ! "nombre"
toca:toca                                       NoSuff ; ! "nombre"
tomen:tomen                                     NoSuff ; ! "dinero"
tonal:tonal                                     NoSuff ; ! "día, sol"
tona:tona                                       NoSuff ; ! "día, sol"
xarro:xarro                                     NoSuff ; ! "taza"
yohual:yohual                                   NoSuff ; ! "noche"
tiachcah:tiachcah                               NoSuff ; ! "alcalde"
tlapahtani:tlapahtani                           NoSuff ; ! "doctor"


caxitl:cax                                      ItlSuff ; ! "plato"
chiquihuitl:chiqui%{u%}%{h%}                    ItlSuff ; ! "canasta"
xihuitl:xi%{u%}%{h%}                            ItlSuff ; ! "hierba, año"

amigo:amiga                                     EsSuff ;
amigo:amigo                                     EsSuff ;
año:año                                         EsSuff ;
bachiller:bachiller                             EsSuff ;
barrio:barrio                                   EsSuff ;
bota:bota                                       EsSuff ;
caballo:caballo                                 EsSuff ;
cama:cama                                       EsSuff ;
campana:campana                                 EsSuff ;
campo:campo                                     EsSuff ;
carro:carro                                     EsSuff ;
carretera:carretera                             EsSuff ;
cerro:cerro                                     EsSuff ;
ciudad:ciudad                                   EsSuff ;
clase:clase                                     EsSuff ;
compañero:compañero                             EsSuff ;
compañera:compañera                             EsSuff ;
consolado:consolado                             EsSuff ;
cosa:cosa                                       EsSuff ;
cosita:cosita                                   EsSuff ;
cruz:cru%{z%}                                   EsSuff ; 
cultura:cultura                                 EsSuff ;
pueblo:pueblo                                   EsSuff ;
danza:danza                                     EsSuff ;
difunto:difunto                                 EsSuff ;
ejemplo:ejemplo                                 EsSuff ;
fiesta:fiesta                                   EsSuff ;
gringo:gringo                                   EsSuff ;
guerra:guerra                                   EsSuff ;
escuela:escuela                                 EsSuff ;
historia:historia                               EsSuff ;
hora:hora                                       EsSuff ;
hueso:hueso                                     EsSuff ;
licencia:licencia                               EsSuff ;
lugar:lugar                                     EsSuff ;
masaje:masaje                                   EsSuff ;
masajista:masajista                             EsSuff ;
mercado:mercado                                 EsSuff ;
misa:misa                                       EsSuff ;
ofrenda:ofrenda                                 EsSuff ;
oportunidad:oportunidad                         EsSuff ;
palabra:palabra                                 EsSuff ;
paleta:paleta                                   EsSuff ;
pan:pan                                         EsSuff ;
papá:papá                                       EsSuff ;
papel:papel                                     EsSuff ;
patrón:patrón                                   EsSuff ;
primaria:primaria                               EsSuff ;
presidente:presidente                           EsSuff ;
raza:raza                                       EsSuff ;
refrigerador:refrigerador                       EsSuff ;
secundaria:secundaria                           EsSuff ;
semana:semana                                   EsSuff ;
señor:señor                                     EsSuff ;
tarea:tarea                                     EsSuff ;
tiempo:tiempo                                   EsSuff ;
trabajo:trabajo                                 EsSuff ;
tradición:tradición                             EsSuff ;
tradicion:tradicion                             EsSuff ;
vez:ve%{z%}                                     EsSuff ;
pitbull:pitbull                                 EsSuff ;
pájaro:pájaro                                   EsSuff ;
pajaro:pajaro                                   EsSuff ;
concha:concha                                   EsSuff ;
artesania:artesania                             EsSuff ;
taller:taller                                   EsSuff ;
gobierno:gobierno                               EsSuff ;
estado:estado                                   EsSuff ;
naturaleza:naturaleza                           EsSuff ;
material:material                               EsSuff ;
vida:vida                                       EsSuff ;



LEXICON Adjetivos
iztac:izta               AdjCont ; !"blancx"  #TODO: i-deletion no ocurre aquí p.ej. "no+iztac" => noiztac, *noztac
xopiyahuac:xopiyahua     AdjCont ; !"verde"
tliltic:tlilti           AdjCont ; !"negrx"
chichiltic:chichilti     AdjCont ; !"rojx"
copitztic:copitzti       AdjCont ; !"tiesx"
nixtic:nixti             AdjCont ; !"gris"
tomahuac:tomahua         AdjCont ; !"gordx"
pitzahuac:pitzahua       AdjCont ; !"delgadx"
chicactic:chicacti       AdjCont ; !"durx"
chicahuac:chicahua       AdjCont ; !"fuerte"

papatztic:papatzti       AdjCont ; !"suave"
xaxacuachtic:xaxacuachti AdjCont ; !"suave"
tzahtzayactic:tzahtzayacti AdjCont ; !"rotx"

tzotzocotzi:tzotzocotzi  Adj ; !"pequeñitx"
tzocotzi:tzocotzi        Adj ; !"pequeñx"
patiyo:patiyo            Adj ; !"carx"
cualli:cualli            Adj ; !"buenx"
cuali:cuali              Adj ; !"buenx"

uhue:uhua                Adj ; ! "difícil"
ohue:ohue                Adj ; ! "difícil"
uhueh:uhueh              Adj ; ! "difícil"
ohueh:ohueh              Adj ; ! "difícil"

atrasado:atrasado      Adj-Esp-mf ; ! "atrasado"
reconocido:reconocido  Adj-Esp-mf ; ! "reconocido"
pobre:pobre            Adj-Esp-mf ; ! "pobre"
difícil:difícil        Adj-Esp-mf ; ! "difícil"
unido:unid             Adj-Esp-m/f ; ! "unido"
chistoso:chistos       Adj-Esp-m/f ; ! "chistoso"
mexicano:mexican       Adj-Esp-m/f ; ! "mexicano"
americano:american     Adj-Esp-m/f ; ! "americano"
frances:frances        Adj-Esp-mf ;  ! "francés"
español:español        Adj-Esp-mf ; ! "español"
patronal:patronal      Adj-Esp-mf ; ! "patronal"


LEXICON Propios

México:México            NP-Top ; 
Sonora:Sonora            NP-Top ; 
Estados:Estados           NP-Top ; 
Unidos:Unidos               NP-Top ; 
Zacatlán:Zacatlán            NP-Top ; 
Omitlán:Omitlán NP-Top ; 
Zaloncuatlauhco:Zaloncuatlauhco            NP-Top ; 
tlaxcala:tlaxcala          NP-Top ;
chiapas:chiapas          NP-Top ;


Cooper:Cooper           NP-Ant ; 
Darío:Darío           NP-Ant ; 
Mariana:Mariana NP-Ant ; 


LEXICON AdjCont
%<adj%>:c                               Diminutivo ;
@R.Sa.Sg@%<adj%>:@R.Sa.Sg@c             #;
@D.Sa@%<adj%>:@D.Sa@c                   #;
@D.Sa.Sg@%<adj%>%<pl%>:@D.Sa.Sg@%>que   # ;


LEXICON Adj
%<adj%>:0  # ;


LEXICON Adj-Esp-mf
%<adj%>%<barb%>:0  # ;

LEXICON Adj-Esp-m/f
%<adj%>%<barb%>%<m%>:o  # ;
%<adj%>%<barb%>%<f%>:a  # ;
%<adj%>%<barb%>%<m%>%<pl%>:os  # ;
%<adj%>%<barb%>%<f%>%<pl%>:as  # ;



LEXICON Adverbios 
! TODO: Marcar con una etiqueta para indicar que son barbarismos/palabras prestadas? 
entonces:entonces            AdvEs ; 
ahorita:ahorita              AdvEs ; 
después:después              AdvEs ;
siempre:siempre              AdvEs ; 
ahora:ahora                  AdvEs ; 
pues:pues                    AdvEs ; 
bueno:bueno                  AdvEs ;
axan:axan                    Adv ; ! ahora
ayamo:ayamo                  Adv ; ! todavía no
acmo:acmo                    Adv ; ! ya no
xa:xa                        Adv ; ! quizás
cana:cana                    Adv ; ! quizás
yaqui:yaqui                  Adv ; ! apenas
casi:casi                    Adv ;
cachi:cachi                  Adv ; ! más
campa:campa                  Adv ; ! donde
amayic:amayic                Adv ; ! nunca
cuando:cuando                Adv ;
hasta:hasta                  AdvEs ;
mejor:mejor                  AdvEs ;
milahuac:milahuac            Adv ; !de verdad
nican:nican                  Adv ; ! aquí
nochi:nochi                  Adv ; ! todo
nochipa:nochipa              Adv ; ! siempre
nochten:nochten              Adv ; ! todos
ohcón:ohcón                  Adv ; ! así
ohcon:ohcon                  Adv ; ! así
ihquín:ihquín                Adv ; ! así
ihquin:ihquin                Adv ; ! así
ompa:ompa                    Adv ; ! allá
quemazá:quemazá              Adv ; ! a veces
queme:queme                  Adv ; ! como
quemen:quemen                  Adv ; ! como
queni:queni                  Adv ; ! como
quen:quen                    Adv ; ! como

ya:ya                        Adv ;
zan:zan                      Adv ; ! solo
! FIXME: Comprobar
ya:ye                        Adv ;
zan:za                       Adv ; ! solo

cimi:cimi                    Adv ; ! 

LEXICON Preposiciones 

de:de                        Pr-Esp ;  ! "de"
a:a                          Pr-Esp ;  ! "a"
por:por                      Pr-Esp ;  ! "por"
en:en                      Pr-Esp ;  ! "en"
desde:desde                      Pr-Esp ;  ! "desde"
para:para                    Pr-Esp ;  ! "para"
sin:sin                      Pr-Esp ; ! "sin"

ic:ic                        Pr ;  ! "por"

LEXICON Interjecciones 

ay:ay                        INTJ ; ! "ay"
igual:igual                  INTJ ; ! "igual"
sí:sí                        INTJ ; ! "sí"

LEXICON Puntuación

%!%<sent%>:%! # ;
%"%<sent%>:%" # ;
%(%<lpar%>:%( # ;
%)%<rpar%>:%) # ;
%-%<guio%>:%- # ;
%:%<sent%>:%: # ;
%:%<sent%>:%: # ;
%;%<sent%>:%; # ;
%;%<sent%>:%; # ;
%?%<sent%>:%? # ;
%?%<sent%>:%? # ;
%[%<lpar%>:%[ # ;
%]%<rpar%>:%] # ;
%¡%<sent%>:%¡ # ;
%«%<lquot%>:%« # ;
%»%<rquot%>:%» # ;
%¿%<lquest%>:%¿ # ;
%–%<guio%>:%– # ;
%—%<guio%>:%— # ;
%“%<lquot%>:%“ # ;
%”%<rquot%>:%” # ;
,%<cm%>:, # ;
.%<sent%>:. # ;
..%<sent%>:.. # ;
...%<sent%>:... # ;
/%<sent%>:/ # ;
\%<sent%>:\ # ;
…%<sent%>:…   # ;
…%<sent%>:… # ;
（%<lpar%>:（ # ;
）%<rpar%>:） # ;


! LEXICON Digits

! <[ %0 | 1 | 2 | 3 | 4 | 5 | 6 | 7 | 8 | 9 ]+> NUM ;
! <[ %0 | 1 | 2 | 3 | 4 | 5 | 6 | 7 | 8 | 9 ] [ %, | %. ] [ %0 | 1 | 2 | 3 | 4 | 5 | 6 | 7 | 8 | 9 ]+> NUM ;


